【裁判字號】    98,訴,2365
【裁判日期】    990831
【裁判案由】    貪污等
【裁判全文】
臺灣板橋地方法院刑事判決              98年度訴字第2365號
公  訴  人  臺灣板橋地方法院檢察署檢察官
被      告  子○○
選任辯護人  許進德律師
            許峻鳴律師
            蘇夏曦律師
被      告  午○○
選任辯護人  郭學廉律師
被      告  乙○○
選任辯護人  游朝義律師
被      告  己○○○
選任辯護人  林憲同律師
被      告  丑○○
選任辯護人  許進德律師
            蘇夏曦律師
            王怡惠律師
被      告  辰○○
選任辯護人  吳弘鵬律師
上列被告因違反貪污治罪條例等案件，經檢察官提起公訴（97年
度偵字第19370 、31336 、98年度偵字第15747 號），本院判決
如下：
    主    文
子○○共同犯對主管事務圖利罪，處有期徒刑貳年拾月，褫奪公
權貳年；減為有期徒刑壹年伍月，褫奪公權壹年。
午○○共同犯對主管事務圖利罪，處有期徒刑貳年拾月，褫奪公
權貳年；減為有期徒刑壹年伍月，褫奪公權壹年；又共同犯對主
管事務圖利罪，處有期徒刑貳年拾月，褫奪公權貳年；減為有期
徒刑壹年伍月，褫奪公權壹年；又共同犯對主管事務圖利罪，處
有期徒刑貳年拾月，褫奪公權貳年；減為有期徒刑壹年伍月，褫
奪公權壹年；又犯公務員登載不實罪，處有期徒刑柒月。應執行
有期徒刑肆年，褫奪公權壹年。
乙○○共同犯對主管事務圖利罪，處有期徒刑貳年捌月，褫奪公
權貳年；減為有期徒刑壹年肆月，褫奪公權壹年。
己○○○共同犯對主管事務圖利罪，處有期徒刑貳年捌月，褫奪
公權貳年；減為有期徒刑壹年肆月，褫奪公權壹年；又共同犯對
主管事務圖利罪，處有期徒刑貳年捌月，褫奪公權貳年；減為有
期徒刑壹年肆月，褫奪公權壹年。應執行有期徒刑貳年，褫奪公
權壹年。
丑○○犯對主管事務圖利罪，處有期徒刑貳年捌月，褫奪公權貳
年；減為有期徒刑壹年肆月，褫奪公權壹年；又犯公務員登載不
實罪，處有期徒刑柒月。應執行有期徒刑壹年陸月，褫奪公權壹
年。
辰○○連續犯對主管事務圖利罪，處有期徒刑陸年肆月，褫奪公
權肆年；減為有期徒刑年貳月，褫奪公權貳年；又連續犯對非
主管事務圖利罪，處有期徒刑年肆月，褫奪公權貳年；減為有
期徒刑壹年捌月，褫奪公權壹年。應執行有期徒刑肆年，褫奪公
權貳年。
乙○○其餘被訴參罪部分均無罪。
    事    實
一、子○○自民國95年5 月24日起，任職台北縣政府警察局蘆洲
    分局延平派出所擔任所長，負責審核舉發違反道路交通管理
    事件通知單（下稱舉發通知單）後移送裁決所；午○○則自
    92年12月16日起至96年8 月13日止，任職蘆洲分局裁決室擔
    任警務佐，負責交通裁決業務；乙○○係自81年9 月22日起
    ，任職蘆洲分局擔任約僱佐裁員，辦理交通裁決業務，其等
    均為依法令服務於臺北縣政府警察局，而具有法定職務權限
    之公務員。緣庚○○前於95年12月13日20時33分許，在臺北
    縣蘆洲市○○路與永安南路口，為不知情之延平派出所警員
    辛○○攔檢查獲其呼氣酒精濃度達0.50MG/L，仍駕駛車牌號
    碼GBP-965 號機車，乃依道路交通管理處罰條例第35條第1
    項第1 款規定，當場告發開立北縣警交字第C00000000 號舉
    發通知單；而子○○因接到蘆洲市長丁○○○請求通融上述
    酒駕交通事件之來電，亦趕往現場，知悉庚○○違規酒駕之
    情；詎仍與午○○、乙○○基於對主管事務圖利及公務員登
    載不實文書之犯意聯絡，明知違背法律，仍將辛○○呈送，
    由其主管之前揭舉發通知單移送聯抽出，未依規定連同填載
    完畢之移送表一併移送裁決室處理，又於96年4 月3 日，由
    午○○將明知為記載不實之交通違規資料紙條，交予有上開
    犯意聯絡之乙○○，以打字方式，將「違規人廖淑惠，違規
    時間96年4 月2 日8 時30分，違規地點五股鄉，違規法條第
    83條之1 第1 項第2 款第1 小項（應為第83條第2 款之誤）
    ，違規事實在車道上、車站內、高速公路服務區休息站，任
    意販賣物品妨礙交通」等不實事項登載於職務上所掌之警局
    電腦「舉發單維護」頁面之準公文書，並繳交新台幣（下同
    ）400 元予台北縣政府，由乙○○辦理收款結案程序，而將
    「繳納人廖淑惠，事由83條」等不實事項登載於職務上所掌
    之自行收納款項統一收據之公文書，使庚○○免於期限內自
    動繳交30,000元罰鍰，而共同對於主管之交通舉發、裁罰事
    務直接圖庚○○減免繳納29,600元罰鍰（30,000－400 ＝29
    ,600）之不法利益，並足生損害於廖淑惠及警察、監理機關
    對交通裁罰管理之正確性。
二、己○○○係自81年9 月16日起至96年9 月間，任職蘆洲分局
    擔任約僱佐裁員，辦理交通裁決業務，與午○○同為依法令
    服務於臺北縣政府警察局，而具有法定職務權限之公務員。
    緣寅○○前於96年4 月13日下午3 時30分許，在臺北縣八里
    鄉○○路○段，為不知情之蘆洲分局八里派出所警員戊○○
    攔檢查獲其所駕駛之車牌號碼872-GF號營業曳引車總重40.2
    6 公噸，核重35公噸，而超載5.26公噸，乃依道路交通管理
    處罰條例第29條之2 規定，當場告發而開立北縣警交字第C0
    0000000 號舉發通知單，並於翌日移送蘆洲分局交通裁決室
    簽收；詎午○○與己○○○竟基於對主管事務圖利及公務員
    登載不實文書之犯意聯絡，明知違背法律，仍由午○○於96
    年4 月14日，在蘆洲分局交通裁決室，將依規定移送至裁決
    室之前揭舉發通知單移送聯抽出，並將記載不實之交通違規
    資料紙條，交予己○○○，以打字方式，將「違規人林止安
    ，出生年月日51年5 月25日，駕駛號碼Ｚ000000000，違規法
    條第83條之1 第1 項第2 款第1 小項（應為第83條第2 款之
    誤），違規事實在車道上、車站內、高速公路服務區休息站
    ，任意販賣物品妨礙交通」等不實事項登載於職務上所掌之
    警局電腦「舉發單維護」頁面之準公文書，使寅○○免於期
    限內自動繳交16,000元罰鍰，足生損害於林止安及警察、監
    理機關對交通裁罰管理之正確性。午○○再於96年4 月16日
    ，繳交400 元予不知情之乙○○（詳理由乙無罪部分之壹部
    分），使乙○○讀取前述不實登載之電腦頁面後，收款而開
    立「台北縣政府第0000000 號自行收納款項統一收據」以結
    案，而共同對於主管之交通舉發、裁罰事務直接圖寅○○減
    免繳納15,600元（16,000－400 ＝15,600）罰鍰之不法利益
    。嗣經不知情之乙○○於96年6 月4 日，依前已記載之不實
    資料及已結案之情形登打入電腦。
三、午○○與己○○○基於對主管事務圖利及公務員登載不實文
    書之犯意聯絡，明知違背法律，仍由午○○於96年6 月5 日
    ，在蘆洲分局交通裁決室，將依規定已於96年5 月22日移送
    至裁決室之甲○○前於96年5 月14日上午11時39分，在臺北
    縣五股鄉○○○路，為不知情之台北縣政府警察局蘆洲交通
    分隊警員李俊鋒攔檢查獲其所駕駛之車牌號碼2F-300號自用
    大貨車總重8.13公噸，核重6.5 公噸，而超載1.63公噸，乃
    依道路交通管理處罰條例第29條之2 第1 項、第3 項規定，
    當場告發而開立北縣警交字第C00000000 號舉發通知單移送
    聯抽出，並將記載不實之交通違規資料紙條，交予己○○○
    ，以打字方式，將「違規人酉○○，出生年月日45年5 月2
    日，駕駛號碼Ｚ000000000，違規人地址台北縣三重市○路○
    街23巷10號3 樓，違規時間96年5 月14日9 時0 分，違規法
    條第83條之1 第1 項第2 款第1 小項（應為第83條第2 款之
    誤），違規事實在車道上、車站內、高速公路服務區休息站
    ，任意販賣物品妨礙交通」等不實事項登載於職務上所掌之
    警局電腦「舉發單維護」頁面之準公文書，使甲○○免於期
    限內自動繳交12,000元罰鍰，足生損害於酉○○及警察、監
    理機關對交通裁罰管理之正確性。午○○再於同日，繳交40
    0 元予不知情之乙○○（詳理由乙無罪部分之壹部分），使
    乙○○讀取前述不實登載之電腦頁面後，收款而開立「096X
    002301號自行收納款項統一收據」並登打入電腦以結案，而
    共同對於主管之交通舉發、裁罰事務直接圖甲○○減免繳納
    11,600元（12,000－400 ＝11 ,600 ）罰鍰之不法利益。
四、丑○○自93年10月18日起任職台北縣政府警察局蘆洲分局五
    股分駐所警員，負責巡邏、告發交通違規事務，為依法令服
    務於臺北縣政府警察局，而具有法定職務權限之公務員；其
    基於對主管事務圖利及公務員登載不實文書之犯意，明知違
    背法律，仍於95年11月27日告發後至翌日交予主管移送前之
    某時，在五股分駐所，將其主管而依規定告發之實際上車主
    癸○○，前於95年11月27日上午7 時35分，在臺北縣五股鄉
    ○○路、新五路口，駕駛車牌號碼F3-930號自用大貨車超載
    ，所開立之北縣警交字第C00000000 號舉發通知單通知聯、
    移送聯之「車牌號碼」、「車輛種類」、「車主姓名」、「
    車主地址」、「違規事實」、「舉發違反法條」、「應到案
    處所」欄位，均以筆將原字跡塗抹至難以辨識，再將「舉發
    違反法條第83條第1 項第2 款（應為第83條第2 款之誤），
    違規事實任意設攤，應到案處所台北縣政府蘆洲分局」等不
    實事項登載於職務上所掌之前述舉發通知單之通知聯及移送
    聯，並於移送聯塗改處加蓋其職名章，使癸○○免於期限內
    繳交至少11,000元罰鍰；再由不知情之不詳者於95年12月1
    日，持前揭舉發通知單通知聯至蘆洲分局繳款300 元辦理結
    案而行使之，足生損害於警察、監理機關對交通裁罰管理之
    正確性，而對於主管之交通舉發事務直接圖癸○○減免繳納
    至少10,700元（11,000－300 ＝10,700）罰鍰之不法利益。
五、丑○○前於96年5 月26日中午12時56分許，在台北縣五股鄉
    ○○路○ 段250 號前執勤時，因懷疑郭志翔有闖紅燈情事乃
    將其攔停，而填寫北縣警交字第C00000000 號舉發通知單；
    然因郭志翔當場堅詞否認違規，丑○○亦無法確定違規情事
    ，乃未完成開單舉發之動作；嗣丑○○返回五股分駐所後，
    即將上述舉發通知單內容均予以塗黑後蓋上職名章，並於96
    年6 月1 日以陳報單將該舉發通知單註銷作廢。午○○見丑
    ○○提出之上述陳報單後，為免丑○○受到行政懲處，乃與
    丑○○、己○○○（己○○○部分未經起訴，應由檢察官另
    行偵查起訴）基於公務員登載不實文書之犯意聯絡，由丑○○將書寫姓名徐志成、住址南投縣埔里鎮○○路80之3 號、
    身分證字號Ｚ000000000等資料之紙條交予午○○，再由午○○於96年6 月5 日，在蘆洲分局交通裁決室轉交己○○○，
    並以口頭指示己○○○將紙條所載及違反道路交通管理處罰
    條例第83條之1 第1 項第2 款第1 小項（應為第83條第2 款
    之誤）違規設攤規定之不實違規內容，以打字方式，登載於
    職務上所掌之警局電腦「舉發單維護」頁面之準公文書，足
    生損害於徐志成及警察、監理機關對交通裁罰管理之正確性
    。午○○再於同日，將丑○○交付之400 元透過不詳工友輾
    轉交予不知情之乙○○（詳理由乙無罪部分之貳部分），使
    乙○○讀取前述不實登載之電腦頁面後，收款而開立「096X
    002318號自行收納款項統一收據」並登打入電腦以結案。
六、辰○○自82年12月間起任職台北縣政府警察局蘆洲分局交通
    分隊警員，負責巡邏、告發交通違規事務，為依法令服務於
    臺北縣政府警察局，而具有法定職務權限之公務員；其竟基
    於對主管事務圖利及公務員登載不實文書之概括犯意，明知
    違背法律，仍連續為下列犯行：
  (一)於95年2 月23日告發後至同年3 月1 日繳清罰鍰以前之某日
    ，在不詳地點，將其主管而依規定告發之劉東全前於95年2
    月23日晚間6 時10分許，在臺北縣五股鄉○○路，駕駛宏昇
    貨運有限公司（下稱宏昇公司）所有車牌號碼GW-880號聯結
    車超載，所開立之北縣警交字第C00000000 號舉發通知單通
    知聯、移送聯之「車牌號碼」、「車輛種類」、「車主姓名
    」、「車主地址」、「違規事實」、「舉發違反法條」、「
    應到案處所」欄位，均以筆將原字跡塗抹至無法辨識，再將
    「舉發違反法條第83條第2 款，違規事實任意設攤，應到案
    處所台北縣政府蘆洲分局」等不實事項登載於職務上所掌之
    前述舉發通知單之通知聯及移送聯，並加蓋其職名章，使宏
    昇公司免於期限內繳交至少11,000元罰鍰；再由不知情工友
    梅秋賢於95年3 月1 日，持前揭舉發通知單通知聯交還予蘆
    洲分局交通裁決室歸檔，並繳款300 元辦理結案而行使之，
    足生損害於警察、監理機關對交通裁罰管理之正確性，而對
    於主管之交通舉發事務直接圖宏昇公司減免繳納至少10,700
    元（11,000－300 ＝10,700）罰鍰之不法利益。
  (二)於95年2 月25日告發後當日之某時，在不詳地點，將其主管
    而依規定告發之林茂興前於95年2 月25日下午4 時0 分許，
    在臺北縣蘆洲市○○○路○段，駕駛光峰交通公司所有車牌
    號碼13-GW 號營業曳引車行駛管制區未請領通行證，所開立
    之北縣警交字第C00000000 號舉發通知單通知聯、移送聯之
    「車牌號碼」、「車輛種類」、「車主姓名」、「車主地址
    」、「違規事實」、「舉發違反法條」欄位，均以筆將原字
    跡塗抹至無法辨識，再將「舉發違反法條第83條第1 項第2
    款（應為第83條第2 款之誤），違規事實任意設攤，應到案
    處所台北縣政府蘆洲分局」等不實事項登載於職務上所掌之
    前述舉發通知單之通知聯及移送聯，並加蓋其職名章，使林
    茂興免於期限內繳交至少900 元罰鍰；再由不知情工友梅秋
    賢於95年3 月6 日，持前揭舉發通知單通知聯交還予蘆洲分
    局交通裁決室歸檔，並繳款300 元辦理結案而行使之，足生
    損害於警察、監理機關對交通裁罰管理之正確性，而對於主
    管之交通舉發事務直接圖林茂興減免繳納至少600 元（900
    －300 ＝600 ）罰鍰之不法利益。
  (三)於95年2 月25日告發後當日之某時，在不詳地點，將其主管
    而依規定告發之潘繼正前於95年2 月25日下午4 時15分許，
    在臺北縣五股鄉○○路142 巷，駕駛三陽公司所有車牌號碼
    FX-560號營業曳引車行駛管制區未請領通行證，所開立之北
    縣警交字第C00000000 號舉發通知單通知聯、移送聯之「車
    牌號碼」、「車輛種類」、「車主姓名」、「車主地址」、
    「違規事實」、「舉發違反法條」欄位，均以筆將原字跡塗
    抹至無法辨識，再將「舉發違反法條第83條第1 項第2 款（
    應為第83條第2 款之誤），違規事實任意設攤，應到案處所
    台北縣政府蘆洲分局」等不實事項登載於職務上所掌之前述
    舉發通知單之通知聯及移送聯，並加蓋其職名章，使潘繼正
    免於期限內繳交至少900 元罰鍰；再由不知情工友梅秋賢於
    95年3 月6 日，持前揭舉發通知單通知聯交還予蘆洲分局交
    通裁決室歸檔，並繳款300 元辦理結案而行使之，足生損害
    於警察、監理機關對交通裁罰管理之正確性，而對於主管之
    交通舉發事務直接圖潘繼正減免繳納至少600 元（900 －30
    0 ＝600 ）罰鍰之不法利益。
  (四)於95年2 月25日告發後當日之某時，在不詳地點，將其主管
    而依規定告發之不詳者前於95年2 月25日下午4 時15分許，
    在臺北縣五股鄉○○路142 巷，駕駛聯聲公司所有車牌號碼
    X4-890號營業曳引車行駛管制區未請領通行證，所開立之北
    縣警交字第C00000000 號舉發通知單通知聯、移送聯之「駕
    駛人」、「車牌號碼」、「車輛種類」、「車主姓名」、「
    車主地址」、「違規事實」、「舉發違反法條」欄位，均以
    筆將原字跡塗抹至無法辨識，再將「駕駛人丁榮昌（嗣改名
    為賴榮昌），舉發違反法條第83條第2 款，違規事實任意設
    攤，應到案處所台北縣政府蘆洲分局」等不實事項登載於職
    務上所掌之前述舉發通知單之通知聯及移送聯，並加蓋其職
    名章，使不詳者免於期限內繳交至少900 元罰鍰；再由不知
    情工友梅秋賢於95年3 月6 日，持前揭舉發通知單通知聯交
    還予蘆洲分局交通裁決室歸檔，並繳款300 元辦理結案而行
    使之，足生損害於警察、監理機關對交通裁罰管理之正確性
    ，而對於主管之交通舉發事務直接圖該不詳者減免繳納至少
    600 元（900 －300 ＝600 ）罰鍰之不法利益。
  (五)於95年2 月25日告發後當日之某時，在不詳地點，將其主管
    而依規定告發之林振堂前於95年2 月25日下午4 時15分許，
    在臺北縣五股鄉○○路142 巷，駕駛東億公司所有車牌號碼
    750-KC號營業曳引車行駛管制區未請領通行證，所開立之北
    縣警交字第C00000000 號舉發通知單通知聯、移送聯之「車
    牌號碼」、「車輛種類」、「車主姓名」、「車主地址」、
    「違規事實」、「舉發違反法條」欄位，均以筆將原字跡塗
    抹至難以辨識，再將「舉發違反法條第83條第1 項第2 款（
    應為第83條第2 款之誤），違規事實任意設攤，應到案處所
    台北縣政府蘆洲分局」等不實事項登載於職務上所掌之前述
    舉發通知單之通知聯及移送聯，並加蓋其職名章，使林振堂
    免於期限內繳交至少900 元罰鍰；再由不知情工友梅秋賢於
    95年3 月6 日，持前揭舉發通知單通知聯交還予蘆洲分局交
    通裁決室歸檔，並繳款300 元辦理結案而行使之，足生損害
    於警察、監理機關對交通裁罰管理之正確性，而對於主管之
    交通舉發事務直接圖林振堂減免繳納至少600 元（900 －30
    0 ＝600 ）罰鍰之不法利益。
  (六)於95年3 月31日告發後至同年4 月13日繳清罰鍰以前之某日
    ，在不詳地點，將其主管而依規定告發之戌○○前於95年3
    月31日上午9 時5 分許，在臺北縣蘆洲市○○道路成蘆橋下
    ，不詳車輛行駛管制區未請領通行證，所開立之北縣警交字
    第C00000000 號舉發通知單通知聯、移送聯之「車牌號碼」
    、「車輛種類」、「車主姓名」、「車主地址」、「違規事
    實」、「舉發違反法條」欄位，均以筆將原字跡塗抹至無法
    辨識，再將「舉發違反法條第83條第1 項第2 款（應為第83
    條第2 款之誤），違規事實任意設攤，應到案處所台北縣政
    府蘆洲分局」等不實事項登載於職務上所掌之前述舉發通知
    單之通知聯及移送聯，並加蓋其職名章，使戌○○免於期限
    內繳交至少900 元罰鍰；再由不知情工友梅秋賢於95年4 月
    13日，持前揭舉發通知單通知聯交還予蘆洲分局交通裁決室
    歸檔，並繳款300 元辦理結案而行使之，足生損害於警察、
    監理機關對交通裁罰管理之正確性，而對於主管之交通舉發
    事務直接圖戌○○減免繳納至少600 元（900 －300 ＝600
    ）罰鍰之不法利益。
  (七)於95年4 月18日告發後至同年4 月26日繳清罰鍰以前之某日
    ，在不詳地點，將其主管而依規定告發之廖清妙前於95年4
    月18日上午7 時30分許，在臺北縣五股鄉○○路、新五路口
    ，駕駛350-SL號自用曳引車超載，所開立之北縣警交字第C0
    0000000 號舉發通知單通知聯、移送聯之「車牌號碼」、「
    車輛種類」、「車主姓名」、「車主地址」、「違規事實」
    、「舉發違反法條」、「應到案處所」欄位，均以筆將原字
    跡塗抹至無法辨識，再將「舉發違反法條第83條第1 項第2
    款（為第83條第2 款之誤），違規事實任意設攤，應到案處
    所台北縣政府蘆洲分局」等不實事項登載於職務上所掌之前
    述舉發通知單之通知聯及移送聯，並加蓋其職名章，使該車
    主免於期限內繳交至少11,000元罰鍰；再由不知情工友梅秋
    賢於95年4 月26日，持前揭舉發通知單通知聯交還予蘆洲分
    局交通裁決室歸檔，並繳款300 元辦理結案而行使之，足生
    損害於警察、監理機關對交通裁罰管理之正確性，而對於主
    管之交通舉發事務直接圖該車主減免繳納至少10,700元（11
    ,000－300 ＝10,700）罰鍰之不法利益。
七、辰○○基於對非主管事務圖利及行使變造公文書之概括犯意
    ，明知違背法律，仍連續為下列犯行：
  (一)於95年2 月25日告發後當日之某時，在台北縣政府警察局蘆
    洲分局交通分隊，將不知情之舉發員警未○○依規定告發之
    洪進源前於95年2 月23日下午4 時20分許，在臺北縣五股鄉
    ○○路142 巷10號前，駕駛車牌號碼KG-27 號營業連結大貨
    車，行駛管制區未請領通行證，職務上開立製作之北縣警交
    字第C00000000 號舉發通知單通知聯、移送聯之「車牌號碼
    」、「車輛種類」、「車主姓名」、「車主地址」、「違規
    事實」、「舉發違反法條」、「應到案處所」欄位，均以筆
    將原字跡塗抹至無法辨識，再將「舉發違反法條第83條第1
    項第2 款（應為第83條第2 款之誤），違規事實任意設攤，
    應到案處所台北縣政府蘆洲分局」等不實內容填載於前述舉
    發通知單之通知聯及移送聯，並盜用其利用警察職權得自由
    出入警局，伺機取得之未○○職章，分別蓋於通知聯共13處
    及移送聯共12處，而變造該等公文書，使洪進源免於期限內
    繳交至少900 元罰鍰；再由不知情之不詳者於95年3 月6 日
    ，持前揭舉發通知單通知聯交還予蘆洲分局交通裁決室歸檔
    ，並繳款300 元辦理結案而行使之，足生損害於警察、監理
    機關對交通裁罰管理之正確性，使辰○○對於非主管之事務
    直接圖洪進源減免繳納至少600 元（900 －300 ＝600 ）罰
    鍰之不法利益。
  (二)辰○○因受丙○○之請託，2 人乃基於變造公文書之犯意聯
    絡（丙○○部分另行審結），由辰○○於95年5 月28日某時
    ，在台北縣政府警察局蘆洲分局交通分隊，將不知情之舉發
    員警壬○○依規定告發之丙○○前於95年5 月27日晚間0 時
    23分許，在臺北縣蘆洲市○○路408 巷口，飲酒後呼氣酒精
    濃度達0.53MG/L，仍駕駛車牌號碼2E-3308 號自小貨車，職
    務上所開立製作之北縣警交字第C00000000 號舉發通知單通
    知聯、移送聯之「車牌號碼」、「車輛種類」、「車主姓名
    」、「車主地址」、「違規事實」、「舉發違反法條」、「
    應到案處所」欄位，以筆塗改或將原字跡塗抹至難以辨識，
    再將「舉發違反法條第83條第1 項第2 款（應為第83條第2
    款之誤），違規事實任意設攤，應到案處所台北縣政府蘆洲
    分局」等不實內容填載於前述舉發通知單之通知聯及移送聯
    ，並盜用其利用警察職權得自由出入警局，伺機取得之壬○○職章，分別蓋於通知聯及移送聯各7 處，而變造該等公文
    書，使丙○○免於期限內繳交至少34,500元罰鍰；再交由丙○○於95年6 月5 日，持前揭舉發通知單通知聯交還予蘆洲
    分局交通裁決室歸檔，並繳款300 元辦理結案而行使之，而
    共同行使變造公文書，足生損害於警察、監理機關對交通裁
    罰管理之正確性，使辰○○對於非主管之事務直接圖丙○○
    減免繳納至少34,200元（34,500－300 ＝34,200）罰鍰之不
    法利益。
八、案經臺北縣政府警察局蘆洲分局報請臺灣板橋地方法院檢察
    署檢察官偵查起訴。
    理    由
甲、有罪部分：
一、犯罪事實一部分：
  (一)證據能力：
  (甲)被告子○○部分：
  1.共同被告午○○於警詢之陳述，無證據能力；共同被告乙○○、證人庚○○於警詢之陳述，有證據能力：
    按被告以外之人，於審判外之言詞或書面陳述，除法律有
      規定者外，不得作為證據；又被告以外之人於檢察事務官
      、司法警察官或司法警察調查中所為之陳述，與審判中不
      符時，其先前之陳述具有較可信之特別情況，且為證明犯
      罪事實存否所必要者，得為證據，刑事訴訟法第159 條第
      1 項、第159 條之2 分別定有明文。是被告以外之人於司
      法警察（官）調查中所為之陳述如與審判中相符時，因該
      陳述並不符合刑事訴訟法第159 條之2 有關傳聞例外之規
      定，即不得作為認定本案犯罪事實有無之證據。
    查午○○於警詢中關於犯罪事實一部分之陳述，對於被告
      子○○而言，係屬被告以外之人審判外之陳述，為傳聞證
      據，然與其於本院審理時之證述為一致。是依上開說明，
      該警詢中之陳述，即不得作為認定本案犯罪事實有無之證
      據，而無證據能力。
    查乙○○於97年7 月15日、庚○○於97年7 月7 日警詢時
      所為之證述，與其等於99年5 月12日本院審理中到庭所證
      並不相符。本院審酌乙○○警詢陳述，係其第2 次接受警
      詢所製成，距第1 次接受詢問僅20餘日；庚○○部分則係
      第1 次接受詢問時之證述，均尚未及預先編造說詞掩蓋事
      實，復未經其他利害關係人請託、威脅、利誘或以其他方
      式進行干預，而最接近真實，又皆無違法取供情事。故認
      2 人前於警詢中所為陳述，具有較可信之特別情況，且與
      本案待證事實具有關聯性，並為證明被告子○○犯罪事實
      所必要，依刑事訴訟法第159 條之2 之規定，自得作為證
      據。
  2.共同被告午○○、乙○○、證人庚○○於檢察官訊問時之結
    證，有證據能力：
    按詰問權係指訴訟上當事人有在審判庭輪流盤問證人，以
      求發現真實，辨明供述證據真偽之權利，屬於人證調查證
      據程序之一環；與證據能力係指符合法律所規定之證據適
      格，而得成為證明犯罪事實存在與否之證據資格，性質上
      並非相同。被告以外之人於偵查中向檢察官所為之陳述，
      依刑事訴訟法第159 條之1 第2 項之規定，除反對作為證
      據之一方釋明有顯不可信情況外，原則上屬於法律規定為
      有證據能力之傳聞證據（最高法院96年台上字第4064號、
      第3481號判決意旨參照）。
    查關於上開結證，被告子○○及其辯護人均未釋明有何前
      述之例外情形，本院並依職權審酌午○○、乙○○、庚○○3 人所為陳述之外部附隨環境、條件，即其當時之偵查
      筆錄製作之原因、過程及功能等，加以觀察其信用性，俱
      無顯不可信之情況，應認皆具有證據能力。且關於上開3
      位證人，於審判中業經子○○之辯護人進行主詰問，已給
      予對質之機會。是午○○、乙○○、庚○○之結證均已經
      合法調查程序，得作為認定本案犯罪事實有無之證據。
  3.其餘本判決所引之證據，有證據能力：
    按被告以外之人於審判外之陳述，雖不符前4 條之規定，
      而經當事人於審判程序同意作為證據，法院審酌該言詞陳
      述或書面陳述作成時之情況，認為適當者，亦得為證據，
      刑事訴訟法第159 條之5 定有明文。
    查對於本判決所引，下列屬於審判外陳述之證據，檢察官
      、被告子○○及其辯護人，於審判程序均同意作為證據（
      見本院(三)卷第263 頁），且經本院審酌該證據作成情況均
      無不適當之情形，是依前開規定，認皆得作為本案證據。
  (乙)被告午○○部分：
  1.共同被告乙○○於警詢之陳述，有證據能力：
    查乙○○於警詢中關於此部分犯罪事實之陳述，對於被告午
    ○○而言，係屬被告以外之人審判外之陳述，為傳聞證據；
    然本院認乙○○警詢中所為陳述，具有較可信之特別情況（
    詳理由甲一(一)(甲)1.部分），且與本案待證事實具有關聯性
    ，並為證明被告午○○犯罪事實所必要，依刑事訴訟法第15
    9 條之2 之規定，自得作為證據。
  2.共同被告乙○○於檢察官訊問時之結證，有證據能力：
    查關於上開結證，被告午○○及其辯護人均未釋明有何顯不
    可信情況之例外情形，本院並依職權審酌，亦認俱無顯不可
    信之情況，依前開說明（詳理由理由甲一(一)(甲)2.部分），應
    認具有證據能力。
  3.其餘本判決所引之證據，有證據能力：
    對於本判決所引，屬於審判外陳述之證據，檢察官、被告午
    ○○及其辯護人，於審判程序均同意作為證據（見本院(三)卷
    第263 頁），且經本院審酌該證據作成情況均無不適當之情
    形，是依刑事訴訟法第159 條之5 之規定，認皆得作為本案
    證據。
  (丙)被告乙○○部分：
    對於本判決所引，屬於審判外陳述之證據，檢察官、被告乙○○及其辯護人，於審判程序均同意作為證據（見本院(三)卷
    第263 頁），且經本院審酌該證據作成情況均無不適當之情
    形，是依刑事訴訟法第159 條之5 之規定，認皆得作為本案
    證據。
  (二)訊據被告子○○、午○○、乙○○均矢口否認有何此部分犯
    行，被告子○○辯稱：我只是受丁○○○請託，先為庚○○
    墊繳此罰單，然因公私繁忙而遺忘，沒有為圖利庚○○而指
    示午○○、乙○○為不實之登載，事實上我對於舉發通知單
    違規事項遭更改並不知情，也沒有繳交400 元之罰鍰，因為
    我不認識該2 人，根本無從指示云云；被告午○○辯稱：我
    並沒有依子○○要求指示乙○○為不實登載而圖利庚○○之
    行為，事實上我根本不認識子○○云云，被告乙○○則辯稱
    ：當初是辛○○表示遺失該舉發通知單，而主動要求我依其
    所述登打違規事實，並繳交400 元結案，並非受到午○○指
    示，亦與子○○無關云云，經查：
  1.被告乙○○於警詢時陳稱：北縣警交字第C00000000 號交通
    違規資料的確是由我所鍵入電腦的，當初我是依照午○○拿
    給我，記載舉發通知單號碼、違規人姓名、身分證字號、出
    生年月日等資料之紙條登打的等語（見偵(四)卷第47頁），核
    與其與偵查中所證：北縣警交字第C00000000 號交通違規資
    料是我登打入電腦的，這件我並沒有看到舉發通知單移送聯
    ，而是午○○叫我依他所提供的紙條內容直接登打等語相符
    （見偵(二)卷第217 至219 頁），並有舉發單號相同，然內容
    迥異之上開「舉發通知單存根聯」（駕駛人庚○○，違規時
    間95年12月13日20時33分許，違規地點中原路與永安南路口
    ，違規事實酒後駕車，車牌號碼GBP-965 舉發違規法條第35
    條第1 項第1 款），與「自行收納款項統一收據」、「舉發
    單詳細資料」、「舉發單維護」頁面（違規人廖淑惠，違規
    時間96年4 月2 日8 時30分，違規地點五股鄉，違規法條第
    83條之1 第1 項第2 款第1 小項〈應為第83條第2 款之誤〉
    ，違規事實在車道上、車站內、高速公路服務區休息站，任
    意販賣物品妨礙交通）影本各1 份在卷可憑（見本院(二)卷第
    1 至4 頁）；而該舉發通知單係庚○○因於上述時地違規酒
    後駕車，乃遭員警辛○○開單舉發，並非廖淑惠違規設攤妨
    礙交通，又庚○○至今並無於上述時地酒駕遭舉發之紀錄等
    事實，則業據庚○○、辛○○分別證述明確，並有交通部公
    路總局台北區監理所蘆洲監理站99年6 月7 日北監蘆三字第
    0990001929號函1 份在卷可佐（見偵(二)卷第110 頁、偵(四)卷
    第110 頁、本院(三)卷第6 、19、211 頁）；參以乙○○與午
    ○○係一同任職於蘆洲分局裁決室，彼此間不但無仇怨反有
    同事情誼，衡情斷無設詞誣陷午○○，併使己身同遭致貪污
    罪責之理，更無甘冒偽證罪之動機及可能。是被告乙○○上
    開所證，自較被告午○○為圖免責之空言辯解為可採。
  2.證人辛○○於99年5 月12日本院審理時雖證稱：乙○○打電
    話跟我說，我開立的舉發通知單有缺一張編號第C00000000
    號的，問我該罰單移送聯在哪裡要我補上，我回答她說不清
    楚，我舉發回來後都有依規定移送；後來我到裁決室請教她
    這件事該怎麼辦，乙○○建議我可以用我太太名義，以在車
    道上、車站內、高速公路服務區休息站，任意販賣物品妨礙
    交通的違規事由來登入電腦，但當場我並未同意，也沒有交
    錢；隔幾天乙○○又打電話說她已經幫我以前述方式輸入結
    案了，要我繳交400 元，我想乙○○已經幫我忙了，不可能
    叫她花錢繳，所以我才自行繳納400 元結案云云（見本院(三)
    卷第6 頁反面至8 頁、9 頁反面），而被告乙○○同日亦證
    稱：當時是分局內部定期查到有別件缺漏號後，縣警局也來
    查，才查到這件；我有打電話給辛○○跟他說他缺了一號舉
    發通知單，後來他就到裁決室直接口述他太太的資料讓我輸
    入電腦，並繳納罰鍰400 元結案，所以本件我並非是受到午
    ○○或子○○指示、請託云云（見本院(三)卷第12至13頁）。
    惟觀諸2 人上開證述，就關鍵事實部分內容相左，復與乙○○歷經警詢、偵查均一致之供證相違，已非無疑；又證人辛○○同日已證稱：本件編號第C00000000 號之舉發通知單，
    我有如實舉發，當日回所即依規定將移送聯交予所長審核，
    存根聯則由我自行保管，存根聯是一整本共50張的，開單後
    都沒有撕下來，我後來還有檢查存根聯簿，確定這張舉發通
    知單是我開的，而且該存根聯也沒有遺失等語明確（見本院
    (三)卷第6 、8 頁及反面、9 頁反面、10頁及反面、11頁）；
    則若果真如辛○○、乙○○首揭所述，係因縣警局檢查發現
    該號舉發通知單缺漏，未登打入電腦，辛○○只需將該單號
    之存根聯交付予乙○○照實登載即可，何需使無辜之妻子廖
    淑惠擔任違規人受罰，再自行繳交罰鍰？況辛○○既已依規
    定將該單號移送聯呈交所長子○○，該移送聯之缺漏即非辛○○之責，辛○○何需損失金錢又冒涉犯共同登載不實罪之
    風險？另此種漏單而由員警口述登打者，係屬罕見之特例，
    理當印象深刻，惟乙○○歷經警詢、偵查為何從未提及此事
    ？凡此，均屬明顯背離常情，足見辛○○、乙○○於99年5
    月12日審理時所證，核屬迴護子○○、午○○之託詞，自不
    足採。
  3.被告乙○○雖否認明知被告午○○交付之紙條內容係不實而
    仍登打之情；然乙○○已自陳：標準作業程序是先稽核工友
    送來各派出所之移送表、移送聯相符後，再按照移送聯之內
    容輸入電腦，但有時午○○會抽走他要的，然後跟我說他抽
    走哪一個派出所的單子1 張，再指示我依他給的紙條內容輸
    入等語（見偵(二)卷第217 、219 頁、本院(三)卷第13頁反面、
    13-1頁），且乙○○自81年9 月22日起，即於職蘆洲分局辦
    理交通裁決業務，此有台北縣政府警察局蘆洲分局99年6 月
    1 日北縣警蘆交裁字第0990021095號函及所附簡便行文表、
    僱用約僱人員契約書、人事資料列印報表各1 份在卷可參（
    見本院(三)卷第204 、206 至208 頁），至本案發生之時，係
    36歲並有辦理此類業務10餘年經驗、資歷之人，應具有一般
    見識與社會經歷，當知被告午○○刻意以紙條指示，而不逕
    依舉發通知單內容登載入電腦，該紙條所載必定與舉發通知
    單不符，又大費周章為此違背標準作業程序之舉動，必然是
    登載前述與原舉發通知單不符之資料，係屬有利可圖，是其
    辯稱至警詢時始知悉其登打內容係與舉發通知單不符云云，
    即無從採信。
  4.被告子○○雖以前詞置辯，而證人庚○○、丁○○○亦分別
    稱：將罰單交給丁○○○是要請他先代繳云云，及稱：事故
    當天是為確保庚○○平安返家才請子○○到現場，後來是請
    子○○先墊繳才交付該罰單云云。然查：
    子○○初於警詢時係供稱：我是因為受到蘆洲市公所壓力
      ，才會願意自費幫庚○○繳交罰單，但我一時無法湊出2
      、3 萬元自行繳納結案，我擔任所長期間為使地方和諧，
      經常自掏腰包為他人繳納罰單云云（見偵(四)卷第35頁）；
      嗣則改稱：庚○○酒駕隔天，我接到市公所電話要我幫忙
      代繳，同日我就親自到市長辦公室拿回該罰單，想代繳後
      再跟市長請款云云（見偵(四)卷第38頁、本院(三)124 頁反面
      、125 卷第頁），其辯解先後不一，已難信為真實。
    參以舉發通知單應繳納之金額多寡，係與「何時」繳納有
      關，而與「何人」繳納無關，此為一般人所均知，並經載
      明「違規人於應到案時間內，得依『違反道路交通管理事
      件統一裁罰標準表』所列各該罰鍰，以郵局匯票、郵政劃
      撥、信用卡轉帳、電話語音轉帳、或經委託代收罰鍰之金
      融機構繳納…………」等語於舉發通知單背面，則庚○○
      既願意繳納該罰單，且交由子○○繳納並無得繳交較少之
      金額而較有利，為何仍要以一般理性正常人均不會選擇之
      專程將舉發通知單拿給丁○○○，然後叫子○○特意去向
      丁○○○助理取走，於繳款後，由子○○找丁○○○請款
      ，庚○○再向丁○○○清償之迂迴方式繳納，且還冒著若
      子○○、丁○○○、其助理之中有任何一人耽誤、遺忘，
      罰鍰將因逾期繳交而增加之風險，顯然與常情不合；況依
      「違反道路交通管理事件統一裁罰標準表」即可查知本件
      庚○○所應繳納罰鍰之金額，子○○身為資深警員，自然
      知之甚詳；則子○○若果真係意在幫庚○○代繳，現金不
      足可先向丁○○○、庚○○拿取，何需等到自己有錢才可
      繳交？又若果真有意繳納，又何必將本件移送聯特別抽出
      （見本院(三)卷第125 頁），不依規定於2 、3 日內移送裁
      決室（見本院(三)卷第125 頁反面）？凡此，均顯難信其等
      稱交付舉發通知單之目的係為依規定繳納罰鍰之辯解、證
      述為真。
    子○○另辯稱若其果真有圖利庚○○之意，只要於事件現
      場指示辛○○不要開單即可云云；惟子○○於偵查中已結
      證稱：我到場時員警已經完成酒測並開單完畢等語（見偵
      (二)卷第398 頁、偵(四)卷第34頁），核與證人庚○○於初於
      警詢時所證：員警開單舉發後，我就打給翁月琴，不久後
      子○○就到場瞭解等語相符（見偵(四)卷第111 頁），堪信
      為真，則本件舉發通知單既在子○○到場前即已開立完畢
      ，顯然子○○上開辯解即屬無稽，自無從據為有利其辯解
      之佐證。
    又證人庚○○初於警詢時已陳稱：我被舉發酒後騎車時，
      有表示我是蘆洲市長丁○○○的朋友，希望不要開單告發
      ，但是警方還是開單告發，我便當場打電話給丁○○○的
      姊姊翁月琴，不久後延平所所長子○○就到場瞭解，隔天
      下午3 時許，我再次打電話給翁月琴詢問是否有辦法處理
      該酒駕罰單，翁月琴在下午4 時30分許打電話給我，要我
      將罰單於當日5 時前拿到市長辦公室，並表示派出所會派
      人來拿回，後來我就將該罰單交給丁○○○的秘書等語明
      確（見偵(四)卷第111 頁、見本院(三)卷第21頁）；核與子○○初於警詢時所供：查獲庚○○違規酒駕當天，我有接到
      丁○○○及其胞姐翁月琴數通電話，表示庚○○係其至親
      好友，希望警方通融等語相符（見偵(四)卷第34頁）；準此
      ，足見子○○確有接受丁○○○「通融庚○○」之請託無
      訛。
  5.被告午○○確有指示乙○○為登載不實而對主管事務圖利庚○○之行為無訛，業如前述；惟午○○與庚○○、翁月琴、
    丁○○○均不認識，亦未曾接觸交往，已經午○○、庚○○
    、丁○○○、於本院審理時證述明確（見本院(三)卷第18頁反
    面、19、21頁反面、24頁反面），並互核相符，堪予採信，
    可見午○○與前述酒駕一事之違規人庚○○、關係人翁月琴
    、丁○○○間並無任何關連；反觀子○○則親赴丁○○○辦
    公處所拿取該舉發通知單當事人聯，且違反規定將該通知單
    移送聯抽出不予移送，而受翁月琴、丁○○○請託對庚○○
    酒駕違規一事通融，核如前述，足見午○○係受子○○請託
    乃指示乙○○為本案犯行無誤。至於子○○、午○○辯稱兩
    人於此事發生前並不認識云云；然此只有兩人之說詞，別無
    其他證據可證，況兩人同時期皆任職於蘆洲分局，一為偵查
    佐，一為延平所所長，縱僅基於兩人同事之身分關係，要請
    託此等事項，亦非不可能，是其等辯稱不認識無從有本案犯
    行之犯意聯絡云云，亦非可採。
  6.綜上，此部分事證已臻明確，被告子○○、午○○、乙○○
    之犯行均堪認定。
二、犯罪事實二部分：
  (一)證據能力：
  (甲)被告午○○部分：
  1.共同被告己○○○於警詢、調詢、偵查之陳述，有證據能力
    ：
    按刑事訴訟法第159 條之3 就被告以外之人於審判中如有
      死亡、身心障礙致記憶喪失或無法陳述，或滯留國外或所
      在不明而無法傳喚或傳喚不到，或到庭後無正當理由拒絕
      陳述等4 款供述不能之情形，其於檢察事務官、司法警察
      官或司法警察調查中所為陳述，經證明具有可信之特別情
      況，且為證明犯罪事實之存否所必要者，得為證據。
    己○○○就與被告午○○有關之待證事項，於本院審理時
      以「恐因陳述致自己受刑事處罰」為由拒絕證言；雖該己○○○所持理由係前揭法條所列以外之情形，然與上述不
      能於審判中陳述致未能給予被告詰問機會狀況相同，而無
      為相異處置之理，故應認上開各款情形僅屬例示而非列舉
      規定，即不僅以前揭4 款供述不能之情形為限。又被告午
      ○○爭執己○○○陳述之證據能力，然該警詢、調詢、偵
      查之陳述、證述均係本於己○○○之自由意志而為詳盡供
      述（見本院(三)卷第132 頁），參以其與被告午○○當時為
      同仁關係，應無故意攀誣之理，所供情節亦與證人乙○○
      相符，並有舉發通知單相印證，而具有可信之特別情狀，
      且為證明被告午○○是否涉有本案犯行所必要。揆諸前開
      說明，己○○○於審判中合法拒絕證言，本院得類推適用
      首揭規定，認有傳聞法則例外情形，故其於警詢、調詢、
      偵查中所為供證，即具有證據能力。
  2.共同被告乙○○於警詢之陳述，無證據能力：
    查乙○○於警詢中關於犯罪事實二部分之陳述，對於被告午
    ○○而言，係屬被告以外之人審判外之陳述，為傳聞證據，
    然與其於本院審理時之證述為一致。是依上開說明（詳理由
    甲一(一)(甲)1.部分），該警詢中之陳述，即不得作為認定本
    案犯罪事實有無之證據，而無證據能力。
  3.共同被告乙○○於檢察官訊問時之結證，有證據能力：
    查關於上開結證，被告午○○及其辯護人均未釋明有何顯不
    可信情況之例外情形，本院並依職權審酌其所為陳述之外部
    附隨環境、條件，即其當時之偵查筆錄製作之原因、過程及
    功能等，加以觀察其信用性，亦認俱無顯不可信之情況，依
    前開說明（詳理由甲一(一)(甲)2.部分），應認具有證據能力
    。
  4.其餘本判決所引之證據，有證據能力：
    對於本判決所引，屬於審判外陳述之證據，檢察官、被告午
    ○○及其辯護人，於審判程序均同意作為證據（見本院(三)卷
    第263 頁），且經本院審酌該證據作成情況均無不適當之情
    形，是依刑事訴訟法第159 條之5 之規定，認皆得作為本案
    證據。
  (乙)被告己○○○部分：
  1.共同被告乙○○、午○○於警詢之陳述，無證據能力：
    查乙○○、午○○於警詢中關於犯罪事實二部分之陳述，對
    於被告己○○○而言，係屬被告以外之人審判外之陳述，為
    傳聞證據，然與其於本院審理時之證述為一致。是依上開說
    明（詳理由甲一(一)(甲)1.部分），該警詢中之陳述，即不得
    作為認定本案犯罪事實有無之證據，而無證據能力。
  2.共同被告乙○○、午○○於檢察官訊問時之結證，有證據能
    力：
    查關於上開結證，被告己○○○及其辯護人均未釋明有何顯
    不可信情況之例外情形，本院並依職權審酌其所為陳述之外
    部附隨環境、條件，即其當時之偵查筆錄製作之原因、過程
    及功能等，加以觀察其信用性，亦認俱無顯不可信之情況，
    依前開說明（詳理由甲一(一)(甲)2.部分），應認具有證據能
    力。
  3.其餘本判決所引之證據，有證據能力：
    對於本判決所引，屬於審判外陳述之證據，檢察官、被告己○○○及其辯護人，於審判程序均同意作為證據（見本院(三)
    卷第263 頁），且經本院審酌該證據作成情況均無不適當之
    情形，是依刑事訴訟法第159 條之5 之規定，認皆得作為本
    案證據。
  (二)訊據被告午○○、己○○○均矢口否認有何此部分犯行，被
    告午○○辯稱：我並沒有將此部分舉發通知單抽出，也沒有
    以紙條指示己○○○為不實登載而圖利寅○○之行為，檢察
    官起訴關於此部分之犯行，均為己○○○一人所為，跟我無
    關云云；被告己○○○辯稱：我是依照午○○指示而為登打
    ，並無圖利、登載不實之犯意；況寅○○至今仍不得免除因
    本案超載所應受之罰鍰及相關處分，顯然並未獲得利益，而
    無圖利情事可言；且我沒有員警身分，也沒有裁決權限，只
    是依照上級公務員午○○命令而為，符合刑法第21條第2 項
    之阻卻違法事由云云，經查：
  1.被告己○○○於警詢時陳稱：北縣警交字第C00000000 號交
    通違規資料的確是由我所鍵入電腦的，當初我並沒有拿到該
    舉發通知單移送聯，而是依照午○○拿給我，記載舉發通知
    單號碼、違規人姓名、地址、出生日期、身分證字號、違規
    時間、地點、條款等資料之紙條登打，因為午○○在我拿到
    及核對移送表前，就先知會我說他已經抽走了等語（見偵(二)
    卷第13頁、偵(四)卷第56、57頁），核與其於偵查中所證：派
    出所工友將前揭舉發通知單移送聯送過來之後，午○○就將
    其抽出，並跟我講他拿走哪一個派出所的，我核對後隔天要
    登打時跟午○○要資料，午○○就將交通違規資料寫在紙條
    要我登打，我登打後沒有將紙條留下來等語（見偵(二)卷第23
    4 、235 頁），及被告乙○○所證：午○○會翻各派出所工
    友送來的舉發通知單移送聯，並抽走他要的，然後跟我和己○○○說他抽走哪一個派出所的，而要登打其中資料時，午
    ○○會給我們紙條叫我們依照紙條內容輸入等語（見偵(二)卷
    第217 、219 頁）均相符，並有舉發單號相同，然內容迥異
    之上開「舉發通知單存根聯」（駕駛人寅○○，駕照號碼Ｚ0
    00000000，違規事實經會司機過磅核重35公噸，總重40.26
    公噸，超載5.26公噸，車牌號碼872-GF，舉發違規法條第29
    -2條），與「自行收納款項統一收據」、「舉發單詳細資料
    」、「舉發單維護」頁面（違規人林止安，駕照號碼Ｚ00000
    0000，違規法條第83條之1 第1 項第2 款第1 小項〈應為第
    83條第2 款之誤〉，違規事實在車道上、車站內、高速公路
    服務區休息站，任意販賣物品妨礙交通）影本各1 份在卷可
    憑（見本院(二)卷第5 至8 頁）；而該舉發通知單係寅○○因
    於上述時地違規超載，乃遭員警戊○○開單舉發，非林止安
    違規設攤妨礙交通，又寅○○並未依法繳交該筆罰鍰，而係
    拿錢請人代為處理以求免罰，且迄今查無於上述時間超載遭
    舉發之紀錄等事實，業據寅○○、戊○○分別證述明確，並
    有交通部公路總局台北區監理所蘆洲監理站99年6 月7 日北
    監蘆三字第0990001929號函1 份在卷可佐（見偵(一)卷第11、
    12、19、20頁、偵(二)卷第55至57、261 至264 、268 頁、偵
    (三)卷第114 至117 頁、本院(三)卷第138 頁反面、139 、14 4
    至145 頁反面、211 、212 頁），足見午○○交付予己○○○之紙條雖遭丟棄，無以佐證午○○犯行，然依上述證據，
    仍堪認午○○確有指示己○○○登載不實以圖利寅○○之犯
    行無訛。參以己○○○、乙○○與午○○係一同任職於蘆洲
    分局裁決室，彼此間不但無仇怨反有同事情誼，衡情斷無設
    詞誣陷午○○，併使己身同遭致貪污罪責之理，更無甘冒涉
    犯偽證罪之動機及可能。是被告己○○○、乙○○上開所證
    ，自較被告午○○為圖免責而空言辯稱未抽單、未下紙條、
    未繳款、未圖利云云為可採。
  2.被告己○○○雖否認明知被告午○○交付之紙條內容係不實
    而仍登打之情；然己○○○自81年9 月16日起，即任職於蘆
    洲分局辦理交通裁決業務，此有台北縣政府警察局蘆洲分局
    99 年6月1 日北縣警蘆交裁字第0990021095號函及所附人事
    資料列印報表各1 份在卷可參（見本院(三)卷第204 、205 頁
    ），至本案發生之時，係52歲並有辦理此類業務10餘年經驗
    、資歷之人，應具有一般見識與社會經歷，當知被告午○○
    刻意以紙條指示，而不逕依舉發通知單內容登載入電腦，該
    紙條所載必定與舉發通知單不符，又大費周章為此違背標準
    作業程序之舉動，必然是登載前述與原舉發通知單不符之資
    料，係屬有利可圖；況周廖秋已自陳：派出所每天會將通知
    單移送聯彙整後填具移送表送至裁決室簽收，我們再根據各
    單位移送表去核對通知單移送聯是否有缺漏，之後便依據通
    知單移送聯做違規資料之登錄；午○○在我還沒有清點核對
    前，就會將舉發通知單抽走，並知會我和乙○○，以免我們
    去向派出所催討，接著午○○就會將記載違規資料之紙條交
    給我登錄，他這樣做就是要將重的條款變為輕的條款，因為
    依原本的條款是要送至監理站，他改成違規設攤後就可以直
    接在分局結案等語明確（見偵(二)卷第13頁、偵(四)卷第56、57
    頁），足見己○○○在依午○○交付之紙條登打時，即已知
    內容不實，並有違法從輕裁罰之情事，卻仍依照午○○指示
    登打，其有登載不實以圖利寅○○之意圖，係屬無疑。
  3.按貪污治罪條例第2 條關於公務員之定義，應適用刑法第10
    條第2 項之立法解釋定之，而該條項係規定「稱公務員者，
    謂下列人員：一、依法令服務於國家、地方自治團體所屬機
    關而具有法定職務權限，以及其他依法令從事於公共事務，
    而具有法定職務權限者。二、受國家、地方自治團體所屬機
    關依法委託，從事與委託機關權限有關之公共事務者」。查
    被告己○○○與被告乙○○同為台北縣政府警察局交通警察
    隊蘆洲分局約僱佐裁員，且兩人職務內容相同；又乙○○係
    奉派於蘆洲分局裁決室，工作內容係辦理交通裁決業務等情
    ，業據乙○○、己○○○分別供證明確（見偵(二)卷第12頁、
    本院(三)卷第13-1、130 頁反面），並有台北縣政府警察局蘆
    洲分局99年6 月1 日北縣警蘆交裁字第0990021095號函及所
    附簡便行文表、僱用約僱人員契約書各1 份、人事資料列印
    報表2 份在卷可參（見本院(三)卷第204 至208 頁），故己○○○自屬依法令服務於地方自治團體臺北縣政府，具有法定
    職務權限並辦理交通裁決相關事務之公務員，而符合貪污治
    罪條例、刑法所規定之公務員，洵堪認定，是其辯稱不具本
    案主管公務員之身分、職權云云，並非屬實。
  4.按依所屬上級公務員命令之職務上行為，不罰；但明知命令
    違法者，不在此限，刑法第21條第2 項定有明文。查被告己○○○自81年9 月16日起，即於職蘆洲分局辦理交通裁決業
    務，至本案發生之時，係52歲並有辦理此類業務14餘年經驗
    者，業如前述，是其對於自身職務內何者為合法？何者為非
    法？必當瞭若指掌；如遭遇非事實且有違法之虞狀況時，自
    應予以拒絕，縱然因為身分關係不便當面反抗，亦應另以公
    文陳述意見供上級長官審核，方符合公務員服務法之規定與
    精神。且公務員對其職務上所掌之公文書均應如實製作，不
    得故意為虛偽不實之登載，否則即屬犯罪之行為，此為一般
    人週知之常識；縱因上級長官之指示而製作內容不實之登載
    ，仍屬違法之命令，不得據以免責。查己○○○於按照被告
    午○○交付之紙條登打時，即已知內容有違法從輕裁罰之不
    實情事，已如前述，是依前開說明，己○○○顯已參與對主
    管事務圖利寅○○及公務員登載不實公文書之犯罪構成要件
    之實行，而不得主張免罰。
  5.至於被告己○○○登載不實舉發通知單內容於電腦檔案，致
    使寅○○獲得減免繳納15,600元行政罰鍰之不法利益，係於
    被告午○○、己○○○共同為前開登載時，寅○○即已獲得
    該不法利益，並不因嗣後是否重新對寅○○就此交通違規為
    裁罰而有歧異，是己○○○主張實際上寅○○無從免罰，並
    未實際獲得利益，是伊並未圖利寅○○云云，容有誤解。
  6.綜上，此部分事證已臻明確，被告午○○、己○○○之犯行
    均堪認定。
三、犯罪事實三部分：
  (一)證據能力：
  (甲)被告午○○部分：
  1.共同被告己○○○於警詢、調詢、偵查之陳述，有證據能力
    （詳理由甲二(一)(甲)1.部分）。
  2.共同被告乙○○於警詢之陳述，無證據能力（詳理由甲一(一)
    (甲)1.及甲二(一)(甲)2.部分）。
  3.共同被告乙○○於檢察官訊問時之結證，有證據能力（詳理
    由甲一(一)(甲)2.及甲二(一)(甲)3.部分）。
  4.其餘本判決所引之證據，有證據能力（詳理由甲二(一)(甲)4.部
    分）。
  (乙)被告己○○○部分：
  1.共同被告乙○○、午○○於警詢之陳述，無證據能力：
    查乙○○、午○○於警詢中關於犯罪事實三部分之陳述，對
    於被告己○○○而言，係屬被告以外之人審判外之陳述，為
    傳聞證據，然與其於本院審理時之證述為一致。是依上開說
    明（詳理由甲一(一)(甲)1.部分），該警詢中之陳述，即不得
    作為認定本案犯罪事實有無之證據，而無證據能力。
  2.共同被告乙○○、午○○於檢察官訊問時之結證，有證據能
    力（詳理由甲一(一)(甲)2.及甲二(一)(乙)2.部分）。
  3.其餘本判決所引之證據，有證據能力（詳理由甲二(一)(乙)3.部
    分）。
  (二)訊據被告午○○、己○○○均矢口否認有何此部分犯行，被
    告午○○辯稱：我並沒有將此部分舉發通知單抽出，也沒有
    以紙條指示己○○○為不實登載而圖利甲○○之行為，檢察
    官起訴關於此部分之犯行，均為己○○○一人所為，跟我無
    關云云；被告己○○○辯稱：我是依照午○○指示而為登打
    ，並無圖利、登載不實之犯意；況甲○○至今仍不得免除因
    本案超載所應受之罰鍰及相關處分，顯然並未獲得利益，而
    無圖利情事可言；且我沒有員警身分，也沒有裁決權限，只
    是依照上級公務員午○○命令而為，符合刑法第21條第2 項
    之阻卻違法事由云云，經查：
  1.被告己○○○於警詢時陳稱：北縣警交字第C00000000 號交
    通違規資料的確是由我所鍵入電腦的，當初我並沒有拿到該
    舉發通知單移送聯，而是依照午○○拿給我，記載舉發通知
    單號碼、違規人姓名、地址、出生日期、身分證字號、違規
    時間、地點、條款等資料之紙條登打，因為午○○在我拿到
    及核對移送表前，就先知會我說他已經抽走了等語（見偵(二)
    卷第13頁、偵(四)卷第56、57頁），核與其於偵查中所證：派
    出所工友將前揭舉發通知單移送聯送過來之後，午○○就將
    其抽出，並跟我講他拿走哪一個派出所的，我核對後隔天要
    登打時跟午○○要資料，午○○就將交通違規資料寫在紙條
    要我登打，我登打後沒有將紙條留下來等語（見偵(二)卷第23
    4 、235 頁），及被告乙○○所證：午○○會翻各派出所工
    友送來的舉發通知單移送聯，並抽走他要的，然後跟我和己○○○說他抽走哪一個派出所的，而要登打其中資料時，午
    ○○會給我們紙條叫我們依照紙條內容輸入等語（見偵(二)卷
    第217 、219 頁）均相符；且舉發員警李俊鋒亦稱：之前裁
    決室巡佐午○○說有人來關心我開的這張罰單，我回答說我
    開的罰單都是依規定開出，我不可能改等語（見偵(二)卷第51
    、52頁），並有舉發單號相同，然內容迥異之上開「舉發通
    知單存根聯」（駕駛人甲○○，駕照號碼Ｚ000000000號，違
    規人地址台北市○○區○○路433 號3 樓，違規時間96年5
    月14日11時39分，違規事實超載砂石經警攔查會同司機過磅
    核重總重8.13公噸，核重6.5 公噸，而超載1.63公噸，車牌
    號碼2F-300，舉發違規法條第29-2條第1 項、第3 項），與
    「自行收納款項統一收據」、「舉發單詳細資料」、「舉發
    單維護」頁面（違規人酉○○，駕照號碼Ｚ000000000，出生
    年月日45年5 月2 日，駕駛號碼Ｚ000000000，違規人地址台
    北縣三重市○路○街23巷10號3 樓，違規時間96年5 月14日
    9 時0 分，違規法條第83條之1 第1 項第2 款第1 小項〈應
    為第83條第2 款之誤〉，違規事實在車道上、車站內、高速
    公路服務區休息站，任意販賣物品妨礙交通）影本各1 份在
    卷可憑（見本院(二)卷第9 至12頁）；而該舉發通知單係甲○○因於上述時地違規超載，乃遭員警李俊鋒開單舉發，並於
    96年5 月22日移送裁決室，非酉○○違規設攤妨礙交通，且
    迄今查無於上述時間甲○○超載遭舉發之紀錄等事實，業據
    甲○○、李俊鋒分別證述明確，並有交通部公路總局台北區
    監理所蘆洲監理站99年6 月7 日北監蘆三字第0990001929號
    函1 份在卷可佐（見偵(一)卷第9 、10、13、14頁、偵(二)卷第
    50至52、417 、418 、418 頁、本院(三)卷第211 至213 頁）
    ，足見午○○交付予己○○○之紙條雖遭丟棄，無以佐證午
    ○○犯行，然依上述證據，仍堪認午○○確有指示己○○○
    登載不實以圖利甲○○之犯行無訛。參以己○○○、乙○○
    與午○○係一同任職於蘆洲分局裁決室，彼此間不但無仇怨
    反有同事情誼，衡情斷無設詞誣陷午○○，併使己身同遭致
    貪污罪責之理，更無甘冒涉犯偽證罪之動機及可能。是被告
    己○○○、乙○○上開所證，自較被告午○○為圖免責而空
    言辯稱未抽單、未下紙條、未繳款、未圖利云云為可採。
  2.被告己○○○係台北縣政府警察局蘆洲分局交通分隊約僱人
    員，自屬依法令服務於地方自治團體臺北縣政府，具有法定
    職務權限並辦理交通裁決相關事務之公務員，而符合貪污治
    罪條例、刑法所規定之公務員；又其在依午○○交付之紙條
    登打時，即已知內容不實，且有違法從輕裁罰之情事，卻仍
    依照午○○指示登打，其有登載不實以圖利甲○○之意圖，
    並已參與對主管事務圖利甲○○及公務員登載不實公文書犯
    罪構成要件之實行，係屬無疑，自不得主張免罰；另甲○○
    獲得減免繳納11,600元行政罰鍰之不法利益，係於被告午○○、己○○○共同為前開登載時，即已獲得，並不因嗣後是
    否重新就此交通違規為裁罰而有歧異等情，業如前述（詳理
    由甲二(二)2.至5.部分），是己○○○所辯，即均與事實不符
    ，自無從採信。
  3.綜上，此部分事證已臻明確，被告午○○、己○○○之犯行
    均堪認定。
四、犯罪事實四部分：
  (一)證據能力：
  1.證人癸○○於警詢之陳述，無證據能力：
    查癸○○於警詢中關於此部分之陳述，對於被告丑○○而言
    ，係屬被告以外之人審判外之陳述，為傳聞證據，然與其於
    本院審理時之證述為一致。是依上開說明，該警詢中之陳述
    ，即不得作為認定本案犯罪事實有無之證據，而無證據能力
    （詳理由甲一(一)(甲)1.部分）。
  2.證人卯○○於警詢之陳述，有證據能力：
    查卯○○於97年8 月26日警詢時所為之證述，與其於99年5
    月12日本院審理中到庭所證並不相符。本院審酌卯○○警詢
    陳述，係因本案初次接受詢問所製成，尚未及預先編造說詞
    掩蓋事實，復未經其他利害關係人請託、威脅、利誘或以其
    他方式進行干預，而最接近真實，又無違法取供情事。故認
    其於警詢中所為陳述，具有較可信之特別情況，且與本案待
    證事實具有關聯性，並為證明被告丑○○犯罪事實所必要，
    依刑事訴訟法第159 條之2 之規定，自得作為證據（詳理由
    甲一(一)(甲)1.部分）。
  3.證人癸○○、卯○○於檢察官訊問時之結證，有證據能力：
    查關於上開結證，被告丑○○及其辯護人均未釋明有何前述
    之例外情形，本院並依職權審酌癸○○、卯○○所為證述之
    外部附隨環境、條件，即其當時之偵查筆錄製作之原因、過
    程及功能等，加以觀察其信用性，俱無顯不可信之情況，應
    認皆具有證據能力。且關於上開證人，於審判中業經丑○○
    之辯護人進行主詰問，已給予對質之機會。是其等偵查中之
    結證均已經合法調查程序，得作為認定本案犯罪事實有無之
    證據（詳理由甲一(一)(甲)2.部分）。
  4.其餘本判決所引，下列屬於審判外陳述之證據，檢察官、被
    告丑○○及其辯護人，於審判程序均同意作為證據（見本院
    (三)卷第263 頁），且經本院審酌該證據作成情況均無不適當
    之情形，是依前開說明（詳理由甲一(一)(甲)3.部分），認皆
    得作為本案證據。
  (二)訊據被告丑○○固不否認有於職務上所掌之北縣警交字第Ｚ0
    00000000號舉發通知單上登載不實之情事，惟矢口否認有何
    圖利癸○○之犯行，辯稱：因為當初我僅憑目視發現車輛輪
    胎有凹陷情形即認定超載開單，遭巳○○質疑而詢問同事後
    ，方知必須實際過磅超重才能開單，為免遭投訴乃塗改舉發
    通知單，並將違規事由改為任意設攤云云，經查：
  1.前述舉發通知單係車主癸○○前於95年11月27日上午7 時35
    分，在臺北縣五股鄉○○路、新五路口，駕駛車牌號碼F3-9
    30號所有自用大貨車超載，而遭丑○○舉發，該舉發通知單
    原係記載「車牌號碼F3-930、違規事實超載、舉發違反法條
    29-1條」，之後遭被告丑○○塗改為「舉發違反法條第83條
    第1 項第2 款（應為第83條第2 款之誤），違規事實任意設
    攤，應到案處所台北縣政府蘆洲分局」，嗣於95年11月28日
    經不知情之陳明憓依塗改後之資料登打入警局電腦「舉發單
    維護」頁面，並於95年12月1 日經繳款300 元結案等情，業
    據被告丑○○供稱：該舉發通知單是我所開立，嗣後在五股
    分駐所塗改其上「車牌號碼」、「車輛種類」、「車主姓名
    」、「車主地址」、「違規事實」、「舉發違反法條」、「
    應到案處所」欄位的等語屬實（見偵(一)卷第97頁、偵(二)卷第
    177 頁、偵(四)卷第63頁），核與證人癸○○、卯○○、巳○○於審理時所證均相符（見本院(三)卷第25、26、27至28頁反
    面），且證人癸○○於偵查中亦已證稱：車牌號碼F3-930號
    自用大貨車是我所有，我有於95年11月27日上午7 時35分，
    在五股鄉○○路、新五路口，駕駛該車違規遭丑○○告發而
    開立北縣警交字第Ｚ000000000號舉發通知單等語明確（見偵
    (二)卷第301 頁），並有蘆洲分局舉發違反道路交通管理事件
    通知單竄改案證物採驗初步鑑驗情形、相片、該舉發通知單
    通知聯、移送聯、台北縣政府95年12月1 日第0000000 號自
    行收納款項統一收據、登錄日期為95年11月28日之舉發單詳
    細資料頁面影本各1 份在卷可憑（見偵(四)卷第188 頁及反面
    、194 頁、本院(二)卷第13至15頁），堪信為真。雖證人癸○○前於偵查中證稱：該舉發通知單之違規事實應該是紅燈右
    轉，應該不是超載云云（見偵(二)卷第301 頁），惟與其於警
    詢、本院訊問均一致之證述均不符（癸○○警詢所陳雖屬無
    證據能力之證據，已如前述，而不得作為本案認定被告丑○○是否犯罪之依據，然仍得引為彈劾其證述憑信性之用）；
    參酌人之記憶多隨時間流逝亦趨模糊，除有特殊情事，如刻
    意維護、隱匿、疾病等情外，所言自以距離事發越近者越為
    可採，且距離事發最近之癸○○警詢陳述，係其因本案所接
    受之第1 次調查，應未及預先編造說詞掩蓋事實，復未經其
    他利害關係人干預，而最接近真實，又與證人卯○○、巳○○於審理時所證相符，自較其嗣於偵查中所證為可採。是癸○○原本因「超載」遭開立之交通違規舉發通知單，係遭被
    告丑○○塗改為「任意設攤」，並以此繳交罰鍰結案，堪予
    認定。
  2.被告丑○○雖以前詞置辯，而證人卯○○、巳○○亦分別證
    稱：癸○○被開單後跟我說員警丑○○未過磅就舉發，隔天
    我就將罰單交給巳○○云云，及稱：卯○○有拿癸○○被開
    的罰單給我，跟我說員警丑○○沒過磅就舉發超載，我就直
    接拿去派出所找丑○○，跟他說你只靠目視就開超載，有那
    麼欠業績嗎，丑○○當場有說對不起，於是我就把罰單交還
    丑○○云云。惟查：關於證人卯○○、巳○○上開於審理時
    之證述，有諸多重大歧異，卯○○係證稱：我將舉發通知單
    交給巳○○要他幫忙繳交罰鍰，並沒有要他去跟丑○○處理
    、申訴該罰單云云（見本院(三)卷第26頁）；然巳○○卻稱：
    卯○○沒有要我幫他代繳罰鍰，他拿舉發通知單給我，是拜
    託我拿去給開單的丑○○云云（見本院(三)卷第28頁反面），
    彼此相互矛盾，已難信為真實；且卯○○審理時所證癸○○
    有告知舉發當日並未過磅云云，亦與其於記憶較清晰、未即
    杜撰之警、偵訊所陳：癸○○沒有跟我說有關這張罰單的事
    ，罰單是公司會計拿給我去繳錢等情不符（見偵(二)卷第293
    頁），並與證人癸○○偵查、院訊均一致之證述所稱：當時
    我是直接交給會計，說開了紅單，公司再交給卯○○處理等
    情相違（見偵(二)卷第301 頁、本院(三)卷第25頁）；況被告丑
    ○○供稱其自93年10月18日警專畢業，即分發至蘆洲分局五
    股分駐所服務（見偵(一)卷第95頁、偵卷(四)第61頁），則丑○○既受有警專專業訓練畢業，且至本案發生當時，擔任員警
    而處理交通違規告發事務已2 年餘，怎有不知舉發超載必須
    過磅之可能？又如未經過磅，如何填載超出核重之數量而開
    立舉發通知單？且癸○○係自行購車靠行公司而以載貨為生
    之專職司機（見偵(二)卷第301 頁），怎可能亦不知必須過磅
    始能認定有無超載，而未當場告知舉發之丑○○？復於事隔
    2 年多後之偵訊時，仍承認當時確有違規（見偵(二)卷第301
    頁）？另此種未過磅即舉發之極端罕見特例，理當記憶深刻
    ，然當事人丑○○、癸○○及關係人卯○○，於警、偵訊卻
    均無法記憶此情而未曾提及，且丑○○尚稱：塗改罰單有時
    是地方民意代表來請託，我是基層警員，只想盡快解決事情
    等語（見偵(二)卷第178 頁），又本件舉發通知單亦未循正常
    、合法之管道陳報、註銷，核與常情相違；而丑○○更無法
    提供回覆其舉發超載必須過磅之同事姓名以實其說。凡此，
    皆足見丑○○、卯○○、巳○○於審理時突然憶起之情節所
    為之辯解、證詞，係屬迴護丑○○而臨訟杜撰之詞，復有前
    述與事實不符之情形，自無從採信。
  3.綜上，此部分事證已臻明確，被告丑○○之犯行堪予認定。
五、犯罪事實五部分：
  (一)證據能力：
  1.共同被告午○○偵查中之證述，對被告丑○○；證人己○○○偵查中之證述，對被告午○○、丑○○，有證據能力：
    按詰問權係指訴訟上當事人有在審判庭輪流盤問證人，以
      求發現真實，辨明供述證據真偽之權利，屬於人證調查證
      據程序之一環；與證據能力係指符合法律所規定之證據適
      格，而得成為證明犯罪事實存在與否之證據資格，性質上
      並非相同。被告以外之人於偵查中向檢察官所為之陳述，
      依刑事訴訟法第159 條之1 第2 項之規定，除反對作為本
      件證據之一方釋明有顯不可信情況外，原則上屬於法律規
      定為有證據能力之傳聞證據（最高法院96年台上字第4064
      號、第3481號判決參照）。
    查關於上開結證，被告午○○、丑○○及其辯護人均未釋
      明有何前述之例外情形，本院並依職權審酌午○○、己○○○所為陳述之外部附隨環境、條件，即其當時陳述時之
      偵查筆錄製作之原因、過程及其功能等加以觀察其信用性
      ，俱無顯不可信之情況，應認皆具有證據能力。且就午○○、己○○○部分，被告丑○○、午○○及其辯護人均未
      請求傳喚到庭，堪認已捨棄詰問權（最高法院96年台上字
      第123 號判決參照）。則午○○、己○○○之結證既均經
      合法調查程序，午○○偵查中之證述，得作為認定丑○○
      此部分犯罪事實有無之證據；而證人己○○○偵查中之證
      述，則得作為認定午○○、丑○○此部分犯罪事實有無之
      證據。
    2.其餘本判決所引，下列屬於審判外陳述之證據，檢察官、
      被告午○○、丑○○及其辯護人，於審判程序均同意作為
      證據（見本院(三)卷第263 頁），且經本院審酌該證據作成
      情況均無不適當之情形，是依前開說明（詳理由甲一(一)(甲)
      3.部分），認皆得作為本案證據。
  (二)訊據被告午○○、丑○○對於此部分犯罪事實，均坦承不諱
    ，被告午○○供稱：我看到北縣警交字第C00000000 號舉發
    通知單被丑○○塗改到無法辨識，並以陳報單表示要註銷作
    廢，我擔心他會被處分，才建議丑○○用最低罰鍰繳掉，並
    請他隨便提供違規人姓名寫在紙條上，我將紙條交給佐裁員
    ，並指示以紙條所載違規人，及最輕微之任意設攤違規事實
    登打入電腦，最後再以丑○○出資之400 元辦理結案，當時
    登打之佐裁員是己○○○或乙○○其中一人等語（見偵(一)卷
    第83頁、偵(二)卷第243 、245 頁），而被告丑○○則稱：北
    縣警交字第C00000000 號舉發通知單，我因為無法確認有違
    規事實，最後並未開出，所以就在五股分駐所將原本填寫部
    分全部塗黑，並以陳報單註銷，後來午○○看到該舉發通知
    單及陳報單後，跟我說這樣不行，這樣我會受處分，當時我
    只想快把事情解決，所以同意由午○○將繳款金額降低，我
    再自己出錢結案等語（見偵(一)卷第95、96頁、偵(二)卷第176
    、177 頁、偵(四)卷第61、62頁），核與證人己○○○所證：
    派出所每天會將通知單移送聯彙整後填具移送表送至裁決室
    簽收，我們再根據各單位移送表去核對通知單移送聯是否有
    缺漏，之後便依據通知單移送聯做違規資料之登錄；午○○
    在我還沒有清點核對前，就會將舉發通知單抽走，並知會我
    和乙○○，以免我們去向派出所催討，接著午○○就會將記
    載違規資料之紙條交給我登錄，他這樣做就是要將重的條款
    變為輕的條款，因為依原本的條款是要送至監理站，他改成
    違規設攤後就可以直接在分局結案等語（見偵(二)卷第13頁、
    偵(四)卷第56、57頁），及證人乙○○所證：北縣警交字第C0
    0000000 號舉發通知單，是由我經手收款並將裁罰結案資料
    建檔的，這件不是民眾到裁決室繳款，是由工友將罰單及錢
    送到裁決室，我再開立收據結案，但這件舉發通知單內容並
    非由我鍵入電腦，要查電腦檔案之登錄者代號才曉得是誰輸
    入的，我和己○○○同一組，有各自的密碼，通常不會去用
    別人的密碼登入等語（見偵(二)卷第216 頁、偵(四)卷第50、52
    、53頁）均大致相符，並有載明「北縣警交字第C00000000
    號舉發通知單登錄者，經查詢電腦錄案系統紀錄所示，登錄
    者為本分局前佐裁員己○○○，而實際建檔者究係己○○○
    或他人無從查悉，復又請該系統工程師以最高權限查明該筆
    資料登錄及修改詳細紀錄結果，該資料僅顯示己○○○證號
    登錄，並無修改紀錄」之台北縣政府警察局蘆洲分局99年5
    月5 日北縣警蘆交裁字第0990017491號函、該局舉發違反道
    路交通管理事件通知單竄改案證物採驗初步鑑驗情形、相片
    、北縣警交字第C00000000 號舉發通知單通知聯、移送聯、
    台北縣政府警察局蘆洲分局五股分駐所96年6 月1 日一般陳
    報單、台北縣政府96年6 月5 日096X002318號自行收納款項
    統一收據、登錄日期為96年6 月5 日、登錄者為己○○○之
    前揭舉發單舉發詳細資料頁面、前揭舉發單裁罰詳細資料頁
    面影本各1 份在卷可憑（見偵(四)卷第173 、188 頁及反面、
    193 頁、本院(一)卷第240 頁、本院(二)卷第19至22頁），足見
    被告午○○、丑○○之自白係與事實相符，可信為真。從而
    ，被告午○○、丑○○此部分犯行事證明確，應依法論科。
六、犯罪事實六部分：
  (一)證據能力：
    按被告以外之人於審判外之陳述，雖不符前4 條之規定，而
    經當事人於審判程序同意作為證據，法院審酌該言詞陳述或
    書面陳述作成時之情況，認為適當者，亦得為證據。當事人
    、代理人或辯護人於法院調查證據時，知有第159 條第1 項
    不得為證據之情形，而未於言詞辯論終結前聲明異議者，視
    為有前項之同意，刑事訴訟法第159 條之5 定有明文。查檢
    察官、被告辰○○及其辯護人於本院言詞辯論終結前，就本
    判決所引用，下列各項屬於審判外陳述之證據，知有第159
    條第1 項不得為證據之情形，均未聲明異議，且本院審酌該
    證據作成情況均無不適當之情形，是依上開規定，認得作為
    本案證據。
  (二)訊據被告辰○○固不否認有於職務上所掌，如犯罪事實六所
    示之舉發通知單上登載不實之情事，惟矢口否認有何圖利之
    犯行，辯稱：是因為這幾張罰單的違規事實有爭議，為了避
    免民怨、申訴，所以才將之塗改以結案，並無圖利之情形，
    況且我跟這些違規人均不相識，亦無圖利之動機云云，經查
    ：
  1.前述7 張舉發通知單，即如犯罪事實六(一)、(七)部分原記載之
    違規事實為「超載」，其餘均為「行使管制區未請領通行證
    」，之後該7 張舉發通知單之通知聯、移送聯之「駕駛人」
    「車牌號碼」、「車輛種類」、「車主姓名」、「車主地址
    」、「違規事實」、「舉發違反法條」、「應到案處所」等
    欄位，分別遭被告辰○○於上述時、地，皆以筆將原字跡塗
    抹至難以辨識，並更改違規事實為「任意設攤」，舉發違反
    法條為「第83條第1 項第2 款（應為第83條第2 款之誤）或
    第83條第2 款」，應到案處所為「台北縣政府蘆洲分局」後
    加蓋職名章，再交由不知情工友梅秋賢持通知聯交還予蘆洲
    分局交通裁決室歸檔，並繳款300 元辦理結案而行使等情，
    業據被告辰○○供述明確（見偵(一)卷第146 至155 頁、偵(二)
    卷第120 至123 頁），核與證人劉東全、蔡清宗、林茂興、
    潘繼正、林振堂、戌○○、廖清妙、梅秋賢所證情節大致相
    符（見偵(一)卷第144 、145 、158 至160 、169 至171 、18
    1 至183 頁、偵(二)卷第33、34、209 至211 、277 、278 、
    286 、406 至408 頁、偵(四)卷第134 至136 、140 至144 、
    148 至150 頁、本院(三)卷第263 至264 頁），並有台北縣政
    府警察局蘆洲分局舉發違反道路交通管理事件通知單竄改案
    證物採驗初步鑑驗情形1 份及所附該舉發通知單相片，及前
    述舉發通知單通知聯、移送聯、台北縣政府自行收納款項統
    一收據各7 份在卷可憑（見偵(四)卷第188 至190 、198 至20
    4 頁、本院(二)卷第25、26、29、30、33、34、37、38、41、
    42、45、46、49、50頁），堪信為真。
  2.被告辰○○雖以前詞置辯，然犯罪事實六(一)至(三)、(五)至(七)部
    分舉發通知單所載之違規人於舉發通知單所載時、地確有違
    規之情事，且對於違規之事實均無爭執等情，業據其等，即
    證人劉東全、林茂興、潘繼正、林振堂、戌○○、廖清妙證
    述屬實（見偵(一)卷第143 、144 、159 頁、偵(二)卷第34、28
    6 、278 頁、偵(四)卷第142 至144 、148 、149 、407 頁、
    本院(三)卷第263 頁反面、264 頁），而犯罪事實六(四)部分，
    被告辰○○亦無法舉出究竟係何人對該舉發通知單所載之違
    規事實有爭執，以實其說，足見被告辰○○辯稱係因違規事
    實有爭議，因而塗改舉發通知單云云，並非屬實。且被告辰
    ○○自陳從82年12月間起，即調派至蘆洲分局交通分隊服務
    等語（見偵(一)卷第146 頁），故至本案發生時，已有10餘年
    處理交通違規事件之經驗，若上述違規人果真無違規事實，
    則被告辰○○何以會開單舉發？且被告辰○○當知民眾若對
    違規事實有爭議，可循申訴、聲明異議之途徑處理，而依該
    途徑辦理之交通違規事件數量非微，又無需繳納費用，程序
    上亦無任何困難之處，即可達到相同目的，則其何需以此違
    法手段偽造文書？況上述舉發通知單所載之應歸責者，於被
    告辰○○為前開不實登載之時，即已獲得該不法利益，並不
    因嗣後是否就原舉發交通違規事實決定裁罰與否而有歧異，
    是被告辰○○主張其登載不實之行為並未圖利該舉發通知單
    原所載之應歸責者云云，即非可採。
  3.從而，被告辰○○確有連續公務員登載不實及對主管事項圖
    利他人之事實，堪予認定，自不因被告辰○○是否認識舉發
    通知單所載之違規人，而有不同，故被告辰○○此部分之所
    辯，亦不足採。綜上，被告辰○○此部分犯行，事證已臻明
    確，應依法論科。
七、犯罪事實七部分：
  (一)證據能力：
  1.證人丙○○、壬○○、未○○於警詢之陳述，無證據能力：
    查丙○○、丙○○、未○○於警詢中關於此部分之陳述，對
    於被告辰○○而言，均屬被告以外之人審判外之陳述，為傳
    聞證據，然與其等於本院審理時之證述為一致。是依上開說
    明，該警詢中之陳述，即不得作為認定本案犯罪事實有無之
    證據，而無證據能力（詳理由甲一(一)(甲)1.部分）。
  2.證人丙○○、壬○○、未○○於檢察官訊問時之結證，有證
    據能力：查關於上開結證，被告辰○○及其辯護人均未釋明
    有何前述之例外情形，本院並依職權審酌丙○○、壬○○、
    未○○所為證述之外部附隨環境、條件，即其當時之偵查筆
    錄製作之原因、過程及功能等，加以觀察其信用性，俱無顯
    不可信之情況，應認皆具有證據能力。且關於上開證人，於
    審判中業經辰○○之辯護人進行反詰問，已給予對質之機會
    。是其等偵查中之結證均已經合法調查程序，得作為認定本
    案犯罪事實有無之證據（詳理由甲一(一)(甲)2.部分）。
  3.丙○○以共同被告身分於偵查中所為陳述，有證據能力：
    按被告以外之人於偵查中向檢察官所為之陳述，依刑事訴
      訟法第159 條之1 第2 項之規定，除顯有不可信之情況者
      ，排除其得為證據外，原則上為有證據能力之傳聞證據，
      得為證據之使用；而被告以外之人，除共犯、被害人、告
      訴人、告發人及證人等外，尚包括共同被告。偵查中檢察
      官訊問被告以外之共同被告，該共同被告所為之陳述，就
      屬於自己犯罪部分，乃被告之自白範疇；涉及其他共同被
      告犯罪事實者，則屬傳聞供述。若檢察官以共同被告身分
      傳喚到庭為訊問時，其身分既非證人，即無「依法應具結
      」問題，縱未命其具結，而訊問有關其他共同被告之犯罪
      事實，純屬檢察官調查證據職權之適法行使，當無違法可
      言，此以共同被告身分於偵查中向檢察官所為之陳述，與
      檢察官以證人身分傳訊並已依法令其具結者，同屬傳聞證
      據。此項傳聞證據證據能力之有無，應依刑事訴訟法第15
      9 條之1 第2 項之規定為斷。
    查關於丙○○以被告身分於偵查中所為陳述，被告辰○○
      及其辯護人均未釋明有何前述之例外情形，本院並依職權
      審酌其陳述之外部附隨環境、條件，即其當時之偵查筆錄
      製作之原因、過程及功能等，加以觀察其信用性，俱無顯
      不可信之情況，應認具有證據能力。且於審判中業經辰○○之辯護人對丙○○進行反詰問，已給予對質之機會。是
      其等偵查中之陳述即已經合法調查程序，得作為認定本案
      犯罪事實有無之證據。
  4.查檢察官、被告辰○○及其辯護人於本院言詞辯論終結前，
    就除前述1.至3.以外之本判決所引用，下列各項屬於審判外
    陳述之證據，知有第159 條第1 項不得為證據之情形，均未
    聲明異議，且本院審酌該證據作成情況均無不適當之情形，
    是依上開規定（詳理由甲六(一)部分），認得作為本案證據。
  (二)訊據被告辰○○固不否認有塗改、塗抹如犯罪事實七所示舉
    發通知單，再交由不詳者、丙○○持以繳交罰鍰結案之事實
    ，惟矢口否認有何變造公文書、對非主管事務圖利之犯行，
    辯稱：是因為這2 張罰單的違規事實均有爭議，我是分別經
    未○○、壬○○同意後，才蓋用2 人之職名章並塗改該舉發
    通知單云云，經查：
  1.前述舉發通知單分別係洪進源於上述時、地，駕駛車牌號碼
    KG-27 號營業連結大貨車，行駛管制區未請領通行證，及丙○○於上述時、地，飲酒後呼氣酒精濃度達0.53MG/L，仍駕
    駛車牌號碼2E-3308 號自小貨車，而分別遭員警未○○、壬○○，以違反道路交通管理處罰條例第60條第2 項、第35條
    第1 項第1 款規定舉發，嗣2 張舉發通知單均遭被告辰○○
    塗改為「舉發違反法條第83條第1 項第2 款（應為第83條第
    2 款之誤），違規事實任意設攤，應到案處所台北縣政府蘆
    洲分局」，再交由不詳者、丙○○各持以繳交罰鍰300 元結
    案等情，業據被告辰○○坦承不諱（見偵(二)卷第123 、124
    頁、偵(四)卷第85、86頁）；且關於上情及被告辰○○未經同
    意即擅自塗改舉發通知單並蓋用未○○、壬○○之職名章，
    使洪進源、丙○○分別受有減免繳納600 元、34,200元罰鍰
    之不法利益，又洪進源、丙○○至今並無於上述違規時、地
    ，因行駛管制區未請領通行證、酒駕遭舉發之紀錄等情，則
    經證人洪進源、丙○○、未○○、壬○○證述綦詳（見偵(一)
    卷第191 至193 頁、偵(二)卷第66至68 、80 至82、130 至13
    2 、154 至156 頁、偵(五)卷第7 至9 頁、本院(三)卷第183 至
    187 頁），並有蘆洲分局舉發違反道路交通管理事件通知單
    竄改案證物採驗初步鑑驗情形及所附相片、交通部公路總局
    台北區監理所蘆洲監理站99年6 月7 日北監蘆三字第099000
    1929號函、台北縣政府95年3 月6 日第0000000 號、95年6
    月5 日第0000000 號自行收納款項統一收據各1 份、該舉發
    通知單通知聯、移送聯、舉發單詳細舉發資料、舉發單詳細
    裁罰資料頁面影本各2 份在卷可憑（見偵(四)卷第188 、190
    、205 、206 頁、本院(二)卷第53至56、59至62頁、本院(三)卷
    第211 頁），堪信為真。從而，被告辰○○盜用印章以變造
    公文書並藉以圖利洪進源、丙○○之犯行，均堪認定。
  2.被告辰○○雖以前詞置辯，然：
    違規人洪進源、丙○○確有於舉發通知單所載時、地，行
      駛管制區未請領通行證、酒後駕車之違規，且洪進源對其
      違規事實並無爭執等情，業據洪進源證稱：我當時是駕駛
      車號KG-27 號營業連結大貨車誤闖行駛管制區，而被員警
      開單舉發，並由我親自簽收等語（見偵(一)卷第192 頁、偵
      (二)卷第81頁），丙○○則證稱：當天我喝酒就後，有發動
      車子並開冷氣，而被警察開單舉發酒駕違規，舉發通知單
      是我親自簽收的，員警開單當時，罰單並沒有塗改的情形
      等語（見偵(二)卷第67頁、偵(五)卷第7 、8 頁、本院(三)卷第
      183 頁及反面、184 頁），核與未○○所證：洪進源這件
      是因為行駛管制區未請領通行證之違規而被舉發等語（見
      偵(二)卷第155 頁），及證人壬○○所證：丙○○這件是由
      我開單告發的，當天我是跟分隊長蘇建名一起值班，丙○○確實有酒後駕車行為，才被開單等語均相符（見偵(二)卷
      第131 頁、本院(三)卷第185 頁反面），足見被告辰○○辯
      稱係因違規事實有爭議，因而塗改舉發通知單云云，並非
      屬實。
    雖丙○○證稱：我只有發動車子，沒有移動車子云云；然
      丙○○係本件交通違規事件之違規人，本身原有期待免罰
      之立場，所證關於其究竟是否違規之相關情節，難免有所
      偏頗；反觀立場客觀之舉發員警壬○○，與一同執行勤務
      之分隊長蘇建名，均係受有專業訓練又經驗豐富之交通執
      法人員，當知何種行為始該當於酒後駕車，而應予舉發；
      則由兩人猶對丙○○予以開單舉發，及證人壬○○堅稱丙○○當日確實有飲酒後猶駕駛車輛行進之證言，可見丙○○稱並未發動車輛，並無酒駕違規情事云云，係無足採。
    而未○○、壬○○均未同意被告辰○○使用其等職名章及
      更改所開立之舉發通知單等情，業經未○○、壬○○分別
      證述明確（見偵(二)卷第131 、155 頁、本院(三)卷第185 、
      186 頁反面），且洪進源、丙○○確有違規情事，已如前
      述，益見未○○、壬○○並無同意被告辰○○擅改舉發通
      知單之可能。故被告辯稱其蓋用未○○、壬○○之職名章
      ，及更改兩人開立之舉發通知單，事前已經該兩人同意云
      云，顯非屬實。
    被告辰○○自陳從82年12月間起，即調派至蘆洲分局交通
      分隊服務等語（見偵(一)卷第146 頁），故至本案發生時，
      已有10餘年處理交通違規事件之經驗，當知民眾若對違規
      事實有爭議，可循申訴、聲明異議之合法途徑處理；況且
      洪進源、丙○○之違規事實均甚明確無誤，被告辰○○卻
      擅自持同事職名章以變造公文書方式，將洪進源、丙○○
      違規事實均更改為僅需繳交罰鍰300 元即可結案之「任意
      設攤」違規，使洪進源、丙○○因而各減免繳納至少600
      元、34,200元之罰鍰，足見被告辰○○確有圖利洪進源、
      丙○○之犯行無訛。
  3.被告辰○○此部分所辯，均屬臨訟卸責之詞，不足採信。綜
    上，被告辰○○此部分犯行，事證已臻明確，應依法論科。
八、至於己○○○之辯護人請求本院續行調查有關證人寅○○、
    甲○○是否確實向蘆洲分局行賄及其經過細節部分，經查本
    案事證已臻明確，有如前述，且寅○○、甲○○並非本案被
    告，又上開聲請之待證事項與本案被告午○○、己○○○是
    否有對主管事務圖利及公務員登載不實於公文書之犯行，均
    無直接關連，堪認無調查之必要，附此敘明。
九、論罪科刑部分：
  (一)新舊法比較：
  1.按刑法第2 條第1 項之規定，係規範行為後「法律變更」所
    生新舊法比較適用之準據法，故被告行為後刑法條文之修正
    ，對於被告並無有利或不利之情形者（例如新舊法處罰輕重
    相同，犯罪構成要件亦無寬嚴之別），即無適用該條項規定
    予以比較新舊法之問題。
    查貪污治罪條例第6 條第1 項第4 款雖於98年4 月22日修
      正公佈施行，而於文字有所修正，惟僅修正為更加具體明
      確，並無關乎行為可罰性之變更，非屬法律變更，亦不影
      響適用範圍及刑罰之法律效果，是有關本案犯行部分，即
      均無適用刑法第2 條為之餘地，而應逕依一般法律適用原
      則，適用現行、有效之裁判時法論處。
    按被告辰○○行為後，貪污治罪條例第2 條關於行為人身
      分（即犯罪主體）之規定，已於95年5 月30日修正公布，
      自同年7 月1 日生效施行。修正後貪污治罪條例第2 條關
      於公務員之定義，應適用同日生效施行之修正後刑法第10
      條第2 項之立法解釋定之，修正後刑法第10條第2 項規定
      「稱公務員者，謂下列人員：一、依法令服務於國家、地
      方自治團體所屬機關而具有法定職務權限，以及其他依法
      令從事於公共事務，而具有法定職務權限者。二、受國家
      、地方自治團體所屬機關依法委託，從事與委託機關權限
      有關之公共事務者」。查被告辰○○為蘆洲分局交通隊警
      員，負責交通取締相關業務，自屬依據法令從事公務之人
      員，依修正後刑法就公務員定義以觀，被告係身分公務員
      ，不論依修正前貪污治罪條例第2 條前段，或修正後貪污
      治罪條例第2 條及修正後刑法第10條第2 項之規定，其均
      有貪污犯罪主體之適用，經比較後，並無有利不利之情形
      。
  2.按行為後法律有變更者，適用行為時之法律，但行為後之法
    律有利於行為人者，適用最有利於行為人之法律，刑法第2
    條第1 項定有明文。查被告辰○○於實施犯罪事實六、七所
    示行為後，關於此部分論罪科刑所應適用之刑法條文，業於
    94年2 月2 日修正公布，並於95年7 月1 日生效施行，茲比
    較如下：
    就現行貪污治罪條例第6 條第1 項第4 款所定罰金刑之最
      低度而言，修正前刑法第33條第5 款原規定：「罰金：（
      銀元）1 元以上」，依罰金罰鍰提高標準條例第1 條前段
      規定提高為10倍，復依現行法規所定貨幣單位折算新臺幣
      條例第2 條規定折算新臺幣為30元；於本次修正後刑法第
      33條第5 款規定：「罰金：新臺幣1 千元以上，以百元計
      算之」，依修正前法律所定罰金刑之最低度為新臺幣30元
      ；若依修正後之法律所定罰金刑之最低度則為新臺幣1 千
      元，自以修正前之規定較有利。
    修正前刑法第56條規定：「連續數行為而犯同一之罪名者
      ，以一罪論。但得加重其刑至二分之一」，前開連續犯規
      定，於94年2 月2 日修正公佈刪除，自95年7 月1 日施行
      ，此刪除雖非犯罪構成要件之變更，但顯已影響行為人刑
      罰之法律效果，屬法律之變更。按連續犯本質上應屬數罪
      ，僅係基於訴訟經濟或責任吸收原則之考量，而論以一罪
      ，並加重其刑至二分之一。連續犯規定刪除後已無連續犯
      規定可資適用，原連續數行為，須分論併罰。修正前後，
      就被告之行為，顯有一次評價與多次評價之別，自應以修
      正前之規定較有利。
    刑法第55條關於想像競合犯規定之部分，文字雖有修正，
      惟僅增加但書科刑之限制，為法理明文化，非屬法律變更
      ，是以應直接適用裁判時法。
    綜上，經如上述個別比較新舊法，及依最高法院24年上字
      第4634號判例意旨，就罪刑有關之一切情形綜其全部結果
      比較後，認以適用95年7 月1 日修正施行前之刑法條文規
      定較有利；是依前開說明，被告辰○○關於犯罪事實六、
      七部分所示犯行，自應適用95年7 月1 日修正施行前之刑
      法條文而為處斷。
    貪污治罪條例第17條規定對於褫奪公權之期間，即從刑之
      刑度如何並無明文，故依本條例宣告褫奪公權者，仍應適
      用刑法第37條第1 或2 項，使其褫奪公權之刑度有所依憑
      ，始為合法（最高法院95年度台上字第1054號判決意旨參
      照）。按刑法第37條第2 項原規定：「宣告6 月以上有期
      徒刑，依犯罪之性質認為有褫奪公權之必要者，宣告1 年
      以上10年以下褫奪公權。」，於本次修正後業規定為：「
      宣告1 年以上有期徒刑，依犯罪之性質認為有褫奪公權之
      必要者，宣告1 年以上10年以下褫奪公權」，因屬從刑之
      科刑規範事項之變更，應隨同主刑適用，自應適用被告行
      為時即修正施行前刑法第37條第2 項規定，為褫奪公權之
      宣告（然本案係犯貪污治罪條例之罪，故宣告有期徒刑以
      上刑，即應褫奪公權，不受修正前刑法第37條第2 項須宣
      告6 月以上之限制，附此敘明。）
  (二)按稱公務員者，謂依法令服務於國家、地方自治團體所屬機
    關而具有法定職務權限者，刑法第10條第2 項第1 款前段定
    有明文；查被告子○○、午○○、丑○○、辰○○於行為時
    ，分別係台北縣政府警察局蘆洲分局延平派出所所長、蘆洲
    分局警務佐、蘆洲分局五股分駐所、蘆洲分局交通分隊員警
    ，被告乙○○、己○○○則係蘆洲分局約僱辦理交通裁決業
    務人員，均為依法令服務於臺北縣政府所屬警察機關，具有
    法定職務權限之公務員。次按以錄音、錄影或電磁紀錄藉機
    器或電腦處理所顯示之聲音、影像或符號，足以為表示其用
    意之證明者，依刑法第220 條第2 項規定，以文書論；查關
    於犯罪事實一部分係由乙○○打字、犯罪事實二、三部分係
    由己○○○打字，將不實交通違規資料，輸入掌管之臺北縣
    政府警察局蘆洲分局裁決室電腦「舉發單詳細資料」頁面，
    自係刑法第220 條第2 項所定以電磁紀錄藉電腦處理所顯示
    之影像，且足以為表示違規人別、事項用意之證明，而屬以
    文書論之公文書。是核被告子○○、午○○、乙○○就犯罪
    事實一部分之所為；被告午○○、己○○○就犯罪事實二、
    三部分之所為，均係犯違反貪污治罪條例第6 條第1 項第4
    款之對主管事務圖利罪，及刑法第213 條之公務員登載不實
    公文書罪（起訴事實均未記載有何「行使」該等不實公文書
    之行為，足見起訴法條論以「刑法第216 條之行使罪」，均
    屬誤載）；而被告丑○○就犯罪事實四部分之所為，係犯違
    反貪污治罪條例第6 條第1 項第4 款之對主管事務圖利罪，
    及刑法第216 條、第213 條之行使公務員登載不實公文書罪
    ；被告午○○、丑○○就犯罪事實五部分之所為，係犯刑法
    第213 條之公務員登載不實公文書罪；被告辰○○就犯罪事
    實六部分之所為，係犯違反貪污治罪條例第6 條第1 項第4
    款之對主管事務圖利罪，及刑法第216 條、第213 條之行使
    公務員登載不實公文書罪；被告辰○○就犯罪事實七部分之
    所為，係犯違反貪污治罪條例第6 條第1 項第5 款之對非主
    管事務圖利罪，及刑法第216 條、第211 條之行使變造公文
    書罪。
  (三)按刑法第213 條登載不實罪，與同法第211 條變造公文書罪
    之區別，前者為有權登載而故意登載不實，後者為無權更改
    而非法塗改，最高法院46年台上字第1110號判例要旨參照；
    又舉發通知單移送前如發現有錯誤，舉發員警得自行更正並
    加蓋職名章等情，業經台北縣政府警察局以99年6 月11日北
    縣警交字第0990078509號函回覆在案（見本院(三)卷第70頁）
    。查被告丑○○、辰○○係本案舉發員警，依前開函文，其
    於將舉發通知單移送前，尚屬有權登載之公務員，則其等分
    別就犯罪事實四、六部分，明知不實仍故意塗改通知聯、移
    送聯，嗣由不詳之人持以繳交結案，依首揭說明，自該當刑
    法第216 條、第213 條之行使公務員登載不實公文書罪，是
    公訴人認被告所為係犯同法第216 條、第211 條之行使變造
    公文書罪，容有誤會，惟因起訴之基本事實相同，爰變更起
    訴法條。
  (四)被告子○○、午○○、乙○○就犯罪事實一部分犯行；被告
    午○○、己○○○就犯罪事實二、三部分犯行；被告午○○
    、丑○○，及未經起訴之己○○○就犯罪事實五部分犯行；
    被告辰○○與共同被告丙○○（另行審結），就犯罪事實七
    (二)部分之行使變造公文書犯行，皆有犯意聯絡及行為分擔，
    為共同正犯；被告丑○○利用不知情之不詳者，被告辰○○
    利用不知情之梅秋賢、不詳者，分別持前揭登載不實之舉發
    通知單通知聯至蘆洲分局繳款300 元辦理結案而行使之行為
    ，係屬間接正犯。至於被告丑○○如犯罪事實四部分、被告
    辰○○如犯罪事實六部分，公文書登載不實之低度行為，分
    別為其後行使之高度行為所吸收，均不另論罪。另按職章，
    並非依印信條例由上級機關所製發，以表示該公務機關長官
    資格及其職務之印信，最高法院92年度台上字第4276號裁判
    要旨參照；而被告辰○○如犯罪事實七部分盜用未○○、壬○○印章之行為，為變造舉發通知單之部分行為，又偽造公
    文書之低度行為，為其後行使之高度行為所吸收，均不另論
    罪。被告辰○○就犯罪事實六、七部分之犯行，各自時間緊
    接，所犯罪名各自相同，顯然均係出於概括之犯意為之，均
    為連續犯，爰依修正前刑法第56條之規定各以一罪論，並均
    加重其刑。另被告子○○、午○○、乙○○就犯罪事實一部
    分；被告午○○、己○○○就犯罪事實二、三部分；被告丑
    ○○就犯罪事實四部分；被告辰○○就犯罪事實六部分，皆
    以登載不實交通違規事項之行為，同時犯上開二罪；另被告
    辰○○就犯罪事實七部分，係以變造公文書之行為，同時犯
    上開二罪，均為一行為觸犯數罪名之想像競合犯，應依刑法
    第55條前段規定，分別從較重之貪污治罪條例第6 條第1 項
    第4 款之對主管事務圖利罪，同條例第6 條第1 項第5 款之
    對非主管事務圖利罪處斷。被告午○○就所犯上開3 罪間，
    及被告己○○○、丑○○、辰○○就所犯上開2 罪間，犯意
    各別，行為互殊，皆應分論併罰。
  (五)被告子○○、午○○、乙○○所涉犯罪事實一部分犯行，所
    圖不正利益為29,600元；被告午○○、己○○○就犯罪事實
    二、三部分，所圖不正利益為15,600元、11,600元；被告丑
    ○○就犯罪事實四部分，所圖不正利益約為10,700元；被告
    辰○○就犯罪事實六部分，所圖不正利益約為24,400元；被
    告辰○○就犯罪事實七部分，所圖不正利益約為34,800元，
    金額均在50,000元以下，且子○○係為顧及警政和諧，午○○係受人情、同事請託，乙○○、己○○○係受直屬主管指
    示，丑○○、辰○○則身為基層員警受有相當壓力，始為此
    部分犯行，相較於一般貪污案件，情節自較輕微，均應依貪
    污治罪條例第12條第1 項規定，減輕其刑。按圖利罪，固不
    以直接圖得財產上之不法利益為要件，但無論係圖利自己或
    他人，其所圖得者，均必須可轉換為財產上之不法利益，並
    可計算其數額，始與法意相符；是以吊扣駕照、牌照、接受
    道路交通講習、記汽車違規紀錄、違規點數等處分，固係對
    酒後駕車肇事者、違規超載應歸責者所為之處分，然上開處
    分之目的乃著眼於公路駕駛之安全性，使行為人因吊扣駕照
    、牌照無法上路，並接受再教育即道路交通安全講習，以矯
    正不良之駕駛習慣，惟此等對酒醉、超載者所為之行政處分
    ，均無法轉換為財產上之利益，自無法併入被告所圖得不法
    利益之總額，換言之，吊扣駕照、牌照、接受道路交通講習
    、記汽車違規紀錄、違規點數之處分，均不該當於圖利罪之
    不法利益，併予說明。
  (六)被告午○○、丑○○就犯罪事實五部分所犯者，為最輕本刑
    1 年以上有期徒刑之罪，然午○○係出於為免同事遭懲處之
    意，丑○○則係未經深思而聽從上級長官之建議所為，惡性
    尚非重大，且均坦承犯行，而有悔意，衡情實屬情輕法重，
    堪予憫恕，雖論以法定最低本刑，猶嫌過重，爰依刑法第59
    條之規定，減輕其刑。
  (七)按犯貪污治罪條例第4 條至第6 條之罪，在偵查中自白，如
    有所得並自動繳交全部所得財物者，減輕其刑，同條例第8
    條2 項同有明文。而所謂在偵查中自白，係指被告對於自己
    所為已經構成犯罪要件之事實，在偵查中向有偵查犯罪職權
    之公務員坦白陳述而言；至於對阻卻責任或阻卻違法之事由
    ，雖有所主張或辯解，乃辯護權之行使，仍不失為自白；惟
    查被告午○○就所涉犯罪事實一至三部分犯行，自始至終均
    辯稱未抽單、未下紙條、未繳款、未圖利而完全不知情云云
    ，顯然從未坦白構成犯罪要件之事實，依前開說，自無偵查
    中自白減輕其刑之適用，故其辯護人請求依首揭條項規定予
    以減刑，即屬無據。
  (八)事實有出入：
  1.犯罪事實一舉發通知單之移送聯，自始並未依法移送至裁決
    室，業據被告子○○於本院審理時到庭證述：從95年12月14
    日我取得該舉發通知單移送聯及通知聯之後，至97年7 月15
    日因本案到警局接受詢問之間，本件舉發通知單移送聯及通
    知聯都一直放在我筆記本裡等語明確（見本院卷第125 、12
    6 頁），而乙○○於審理時亦證稱：本件舉發通知單並沒有
    於裁決室抽單之情形等語（見本院(三)卷第126 頁反面）；是
    檢察官誤該移送聯係移送至裁決室後始遭被告午○○抽取等
    情，容有未洽。
  2.犯罪事實二被告己○○○依被告午○○交付記載不實違規資
    料內容，而登載於警局電腦「舉發單維護」頁面之時間，係
    96年4 月14日，此有舉發單詳細資料1 份在卷可參（見本院
    (二)卷第7 頁），是檢察官誤為96年4 月28日，容有未洽。
  3.按汽車裝載貨物超過核定之總重量、總聯結重量者，處汽車
    所有人罰鍰，並記汽車違規紀錄1 次，其應歸責於汽車駕駛
    人時，除依第3 項規定處汽車駕駛人罰鍰及依第63條第1 項
    第2 款規定記點外，並記該汽車違規紀錄1 次；又有前2 項
    規定之情形者，應責令改正或當場禁止通行，並處新臺幣1
    萬元罰鍰，超載10公噸以下者，以總超載部分，每1 公噸加
    罰新臺幣1,000 元，……，未滿1 公噸以1 公噸計算，道路
    交通管理處罰條例第29-2條第1 項、第3 項分別定有明文。
    查犯罪事實三部分甲○○實際超載重量為1.63公噸，已如前
    述，則依上開法條規定，應處罰鍰12,000元，扣除以不實內
    容結案而繳納之400 元，共獲得減免繳納11,600元（12,000
    －400 ＝11,600）罰鍰之不法利益；而犯罪事實四、六(一)、
    (七)部分雖不知實際超載重量，然以最有利被告丑○○、辰○○之認定，參酌上述「未滿1 公噸以1 公噸計算」之規定，
    至少應處罰鍰11,000元，扣除以不實內容結案而繳納之300
    元，癸○○、宏昇公司、350-SL號自用曳引車車主共獲得減
    免繳納10,700元（11,000－300 ＝10,700）罰鍰之不法利益
    ；是檢察官分別誤甲○○、癸○○、其他私人獲得9,600 元
    、9,600 元、9,700元 、9,700 元之利益，容有未洽。
  4.按違反道路交通管理事件統一裁罰基準表之規定，小型車駕
    駛人其吐氣所含酒精濃度超過每公升0.4 毫克以上，未滿0.
    55毫克，於期限內繳納或到案聽候裁決者，處34500 元之罰
    鍰。查丙○○係為警查獲飲酒後呼氣酒精濃度達0.53MG/L，
    猶駕駛自小貨車，嗣該舉發通知單則以300 元結案，已如前
    述，則丙○○係獲得減免繳納34,200元（34,500－300 ＝34
    ,200）罰鍰之不法利益；故檢察官誤為14,700元，亦有未洽
    。
  (九)爰審酌被告子○○、午○○、乙○○、己○○○、丑○○、
    辰○○均無前科，素行良好，有台灣高等法院被告前案紀錄
    表在卷可按，且並未藉此犯行謀得本人不法利益，犯行尚非
    惡劣；惟子○○、午○○、丑○○、辰○○身為警務人員，
    本當忠實執行警察職務，竟視國家交通裁罰權為個人籌碼，
    任意更改而圖交通違規人之不法利益；乙○○、己○○○身
    為裁決室資深雇員，領受國家薪資，不思依法辦理裁決業務
    ，明知違法，猶聽令於主管午○○，而為本案犯行，又皆矢
    口否認犯行，難認已知悔改；惟念其等所圖其他私人之不法
    利益均非重大，及其等各別之犯罪動機、目的、手段、犯罪
    事實一至三部分之共犯間行為分擔與情節輕重；及犯罪事實
    五部分，被告午○○、丑○○惡性尚非重大，犯罪情節亦屬
    輕微，且均坦承犯行，足見已有悔意等一切情狀，各量處如
    主文所示之刑；又檢察官雖對被告午○○具體求處應執行有
    期徒刑6 年，對被告辰○○具體求處有期徒刑6 年4 月，惟
    斟酌上情，認檢察官求處之上開刑度，似嫌過重，附此敘明
    。再就除被告午○○、丑○○所犯犯罪事實五部分以外之犯
    行，分別依貪污治罪條例第17條、刑法第37條第2 項之規定
    ，併予宣告褫奪公權。
  (十)按犯貪污治罪條例第4 條至第6 條之罪，經宣告死刑、無期
    徒刑或逾有期徒刑1 年6 月之刑者，不予減刑，但依同條例
    第12條規定減輕其刑者，不在此限，中華民國96年罪犯減刑
    條例第3 條第1 項第1 款定有明文。查關於犯罪事實一部分
    ，被告子○○、午○○、乙○○3 人，犯罪事實二、三部分
    ，被告午○○、己○○○2 人，犯罪事實四部分被告丑○○
    ，及犯罪事實六、七被告辰○○之犯罪時間，均在96年4 月
    24日以前，且皆未判決確定，又均因情節輕微且所圖利益在
    50,000元以下，已依同條例第12條第1 項之規定減輕其刑，
    業如前述，故其等此部分犯行均合於中華民國96年罪犯減刑
    條例規定之減刑條件，爰依該條例第2 條第1 項第3 款規定
    ，各減其刑期2 分之1 ，並依同條例第14條之規定，就宣告
    之褫奪公權，比照主刑減刑標準定之。並就被告午○○、己○○○、丑○○、辰○○分別所犯各罪，定其應執行之刑。
  (十一)就犯罪事實五部分，午○○雖已坦承犯行，然審酌該部分與
    午○○本案所犯其他部分有高度相關性，而午○○就其他部
    分均未坦承，犯後態度難認良好，再參酌本案犯罪性質、所
    生危害等情，認辯護人宣告緩刑之請求並非適當，爰不予宣
    告之；另關於被告辰○○所涉犯罪事實六、七部分，亦同。
    至於犯罪事實四、六部分之通知聯，係於蘆洲分局裁決室繳
    交罰鍰時，併繳回歸檔，而非被告丑○○、辰○○或共犯丙○○所有，爰不予宣告沒收。
十、按刑法上行使偽造文書或登載不實文書罪，係以行為人本於
    該文書之內容有所主張，始克成立；原判決事實載述認定上
    訴人逕於其職務上所掌之「使用執照申請書」上蓋章，表示
    本案建物已依照核准設計圖建築完成，而製作不實事項使審
    查通過，並呈由不知情之課長覆核而行使之，隨由秘書代為
    決行等情，則上訴人簽擬上開使用執照申請書呈核，即須層
    轉其主管課長、秘書核可判行，自應僅屬機關內部職務上之
    層轉行為而已，顯然與一般所謂行使必行為人持用該不實之
    文書而對於內容有所主張，方與行使罪名相當之情形有別，
    原審疏未詳究，乃遽論上訴人牽連犯刑法第216 條、第213
    條之行使公務員登載不實文書罪名，難謂無適用法則不當之
    違背法令（最高法院91年度台上字第4432號判決意旨參照）
    。則依前開說明，起訴書犯罪事實五所載「繳交罰鍰結案後
    ，由公務員將結案收據歸檔」之行為，自僅屬機關內部職務
    上之層轉行為而已，顯然與一般所謂行使，必行為人持用該
    不實之文書而對於內容有所主張之情形有別。足見檢察官認
    被告午○○、丑○○併涉有刑法第216 條之行使罪嫌，尚有
    未洽，惟檢察官認此部分之犯行與前揭公務員登載不實公文
    書罪間，有高低度行為之吸收關係，爰不另為無罪之諭知。
乙、無罪部分：
壹、乙○○被訴對主管事務圖利及公務員登載不實公文書罪部分
    （即起訴書犯罪事實一(二)、(三)）：
一、公訴意旨略以：
  (一)被告乙○○與被告午○○、己○○○基於對主管事務圖利及
    公務員登載不實公文書之犯意聯絡，由乙○○於96年6 月4
    日，將北縣警交字第C00000000 號舉發通知單，以業於96年
    4 月16日，依違反道路交通管理處罰條例第83條之1 第1 項
    第2 款第1 小項規定收取罰鍰400 元結案之不實資料登錄電
    腦，使寅○○免繳至少10,000元罰鍰之不法利益。
  (二)又另與基於被告午○○、己○○○基於對主管事務圖利及公
    務員登載不實公文書之犯意聯絡，由乙○○於96年6 月5 日
    ，將北縣警交字第C00000000 號舉發通知單，以業於96年4
    月16日，依違反道路交通管理處罰條例第83條之1 第1 項第
    2 款第1 小項規定收取罰鍰400 元結案之不實資料登錄電腦
    ，使甲○○免繳至少9,600 元罰鍰之不法利益，因認被告乙○○有此2 部分行為，分別涉犯違反貪污治罪條例第6 條第
    1 項第4 款之對主管事務圖利罪，及刑法第213 條之公務員
    登載不實公文書罪嫌云云。
二、按犯罪事實應依證據認定之，無證據不得認定犯罪事實；又
    不能證明被告犯罪者，應諭知無罪之判決，刑事訴訟法第15
    4 條第2 項、第301 條第1 項分別定有明文。另按認定不利
    於被告之事實，須依積極證據，苟積極證據不足為不利於被
    告事實之認定時，即應為有利於被告之認定，更不必有何有
    利之證據，最高法院30年上字第816 號判例可資參照。
三、公訴人認被告乙○○涉有上開罪嫌，無非以被告午○○、己○○○之供證，及證人寅○○、戊○○、甲○○、李俊鋒、
    申○○之證述，及卷附相關舉發通知單、收據、電腦業面等
    資料為其論據。訊據被告乙○○堅詞否認有何上開犯罪事實
    二、三之對主管事務圖利罪及公務員登載不實公文書犯行，
    辯稱：犯罪事實二、三這2 張舉發通知單是午○○繳的，但
    這2 件並不是我登打入電腦的，我根本不知道這2 件有不實
    登載之情形，我只有負責收錢的部份，就是午○○將記載單
    號的紙條交給我，我輸入單號進入電腦系統，有看到這2 筆
    資料，就依電腦所示收款辦理結案等語。經查：被告午○○
    自始至終均否認有何此部分犯行，稱並無抽單、下紙條、圖
    利之行為，亦未交付400 元予被告乙○○以供結案；而被告
    己○○○於警偵訊時，雖坦承有未依舉發通知單移送聯核實
    登打，係依午○○交付紙條所載內容登錄等情，惟均未曾供
    證稱被告乙○○亦在場知悉或知情；參以犯罪事實二部分之
    交通違規內容登錄者為己○○○、日期為96年4 月14日；至
    於繳款日期為96年4 月16日、經手人為乙○○，均不相同，
    有自行收納款項統一收據、舉發單詳細資料、舉發單維護各
    1 份在卷足稽（見本院(二)卷第6 至8 頁）；另犯罪事實三部
    分之交通違規內容登錄與繳款日期雖然相同，然兩者之承辦
    人並不同，被告乙○○僅辦理收款部分，亦有自行收納款項
    統一收據、舉發單詳細資料、舉發單維護各1 份在卷可證（
    見本院(二)卷第10至12頁），而被告乙○○亦供稱：犯罪事實
    三之舉發通知單雖然顯示是同一天登載電腦及繳款的，但只
    有收錢部分是午○○叫我收，至於午○○有沒有要求己○○○登打，我不知道，我不會知道己○○○登打之相關情形等
    語（見本院(三)卷第131 頁及反面），實難僅以被告乙○○有
    依電腦所示金額收費結案之行為，遽認其有參與被告午○○
    、己○○○對主管事務圖利罪及公務員登載不實公文書之犯
    行，或與被告午○○、己○○○有此部分犯行之犯意聯絡。
    再者，依證人寅○○、戊○○、甲○○、李俊鋒、申○○之
    證述及相關舉發通知單、收據、電腦頁面等資料，雖足認犯
    罪事實二、三部分之舉發通知單確有嗣後以登載不實，從輕
    裁罰結案，而圖利寅○○、甲○○之情事，惟均不足以認定
    被告乙○○有何與午○○、己○○○犯意聯絡、行為分擔之
    情，自難認被告乙○○亦涉有此兩部分之犯行。
四、此外，復查無其他積極證據足認被告乙○○有何被訴關於犯
    罪事實二、三部分之犯行，即不得認定其犯罪，自應為無罪
    之諭知。
貳、乙○○被訴對行使公務員登載不實公文書罪部分（即起訴書
    犯罪事實二(二)）：
一、公訴意旨略以：被告乙○○與被告午○○、丑○○基於公務
    員登載不實公文書之犯意聯絡，由乙○○於96年6 月5 日，
    在蘆洲分局交通裁決室，依午○○交付之紙條及所為指示，
    將「違規人徐志成，出生年月日56年11月23日，駕駛號碼Ｚ0
    00000000，違規人地址南投縣埔里鎮○○路80之3 號，違規
    法條第83條之1 第1 項第2 款第1 小項，違規事實在車道上
    、車站內、高速公路服務區休息站，任意販賣物品妨礙交通
    」等不實事項登載於職務上所掌之有關北縣警交字第C00000
    000 號舉發通知單之警局電腦「舉發單維護」頁面之準公文
    書，足生損害於徐志成及警察、監理機關對交通裁罰管理之
    正確性，因認被告乙○○涉犯刑法第213 條之公務員登載不
    實公文書罪嫌云云。
二、公訴人認被告乙○○涉有上開罪嫌，無非以被告午○○、丑
    ○○之供證，及證人己○○○之證述，及卷附相關舉發通知
    單、收據、電腦業面、鑑驗結果等資料為其論據。訊據被告
    乙○○堅詞否認有何上開公務員登載不實犯行，辯稱：我只
    經手本件收款部分並將裁罰結案資料建檔，至於舉發通知單
    違規內容，並非由我登入電腦的，我們每個人都有各自的密
    碼，只要查明電腦檔案之登錄者代號，就可知道本件是誰輸
    入的等語。經查：被告午○○、丑○○及證人己○○○，均
    未曾供證稱本件係由被告乙○○將違規資料登打入電腦之情
    ，而被告午○○、丑○○亦未曾供稱就此部分犯行，與被告
    乙○○間有何犯意聯絡或行為分擔，另由卷附之「北縣警交
    字第C00000000 號舉發單違規詳細資料頁面」（見本院(二)卷
    第21頁）可知，該筆資料之登錄者為己○○○，並非被告乙○○；核與載明「北縣警交字第C00000000 號舉發通知單登
    錄者，經查詢電腦錄案系統紀錄所示，登錄者為本分局前佐
    裁員己○○○，而實際建檔者究係己○○○或他人無從查悉
    ，復又請該系統工程師以最高權限查明該筆資料登錄及修改
    詳細紀錄結果，該資料僅顯示己○○○證號登錄，並無修改
    紀錄。」等情之台北縣政府警察局蘆洲分局99年5 月5 日北
    縣警蘆交裁字第0990017491號函相符（見本院(一)卷第240 至
    242 頁）；足見將該筆違規之不實資料登打入電腦者，亦非
    被告乙○○，實難認其與此部分犯行有何相關。雖被告乙○○有參與事後之收款結案行為，有自行收納款項統一收據、
    舉發單裁罰詳細資料可證（見本院(二)卷第20、22頁），惟依
    前開說明（詳理由乙壹三部分），尚難僅憑此即遽認被告乙○○與登錄之己○○○或被告午○○、丑○○必有公務員登
    載不實罪之犯意聯絡。
三、此外，復查無其他積極證據足認被告乙○○有何被訴關於犯
    罪事實五部分之犯行，即不得認定其犯罪，自應為無罪之諭
    知。
據上論斷，應依刑事訴訟法第299 條第1 項前段、第300 條、第
301 條第1 項，貪污治罪條例第6 條第1 項第4 款、第5 款、第
12條第1 項、第17條、第19條，修正前刑法第56條、第37條第2
項，刑法第11條、第2 條第1 項前段、第28條、第216 條、第21
1 條、第213 條、第217 條、第220 條第2 項、第55條前段、第
59條、第51條第5 款、第8 款，中華民國九十六年罪犯減刑條例
第2 條第1 項第3 款、第3 條第1 項第1 款、第7 條、第14條，
判決如主文。
本案經檢察官楊景舜到庭執行職務。
中    華    民    國    99    年    8     月    31    日
                  刑事第十六庭  審判長法  官  王綽光
                                      法  官  陳正昇
                                      法  官  洪珮婷
以上正本證明與原本無異。
如不服本判決，應於判決送達後10日內敘明上訴理由，向本院提
出上訴狀。
                                      書記官  陳永訓
中    華    民    國    99    年    8     月    31    日
附錄本判決論罪之法條：
貪污治罪條例第6 條第1 項第4 款、第5 款：
有下列行為之一，處5 年以上有期徒刑，得併科新臺幣3,000 萬
元以下罰金：
四、對於主管或監督之事務，明知違背法律、法律授權之法規命
    令、職權命令、自治條例、自治規則、委辦規則或其他對多
    數不特定人民就一般事項所作對外發生法律效果之規定，直
    接或間接圖自己或其他私人不法利益，因而獲得利益者。
五、對於非主管或監督之事務，明知違背法律、法律授權之法規
    命令、職權命令、自治條例、自治規則、委辦規則或其他對
    多數不特定人民就一般事項所作對外發生法律效果之規定，
    利用職權機會或身分圖自己或其他私人不法利益，因而獲得
    利益者。
刑法第216條
行使第210 條至第215 條之文書者，依偽造、變造文書或登載不
實事項或使登載不實事項之規定處斷。
中華民國刑法第211條
偽造、變造公文書，足以生損害於公眾或他人者，處1 年以上7
年以下有期徒刑。
刑法第213條
公務員明知為不實之事項，而登載於職務上所掌之公文書，足以
生損害於公眾或他人者，處1 年以上7 年以下有期徒刑。
中華民國刑法第217條第2 項
盜用印章、印文或署押，足以生損害於公眾或他人者，亦同。


司法院資訊處製作；財團法人民間司法改革基金會備份。
